臺灣高雄地方法院刑事判決　　　　　　　 95年度重訴字第9號
公　訴　人　臺灣高雄地方法院檢察署檢察官
被　　　告　申○○
　　　　　　　　　　（現於臺灣高雄看守所羈押中）
選任辯護人　葉錦郎律師
　　　　　　吳剛魁律師
被　　　告　玄○○
　　　　　　　　　　（另案於臺灣高雄第二監獄執行中）
　　　　　　子○○
　　　　　　　　　　（現於臺灣屏東戒治所強制戒治中）
上二人共同
選任辯護人　凌進源律師
被　　　告　Ｆ○○
選任辯護人　賴玉山律師
　　　　　　邱佩芳律師
　　　　　　吳剛魁律師
被　　　告　戌○○
　　　　　　　　　　（現於臺灣高雄看守所羈押中）
　　　　　　黃○○
上二人共同
選任辯護人　戴國石律師
被　　　告　辰○○
　　　　　　　　　　（另案於臺灣高雄監獄執行中）
選任辯護人　呂郁斌律師
被　　　告　午○○
選任辯護人　歐陽志宏律師
被　　　告　壬○○
指定辯護人　本院公設辯護人黃文德
上列被告等因擄人勒贖等案件，經檢察官提起公訴（94年度偵字
第23240 、27010 、25175 號、95年度偵緝字第278 號），本院
判決如下：
    主  文
申○○犯常業重利罪，累犯，處有期徒刑捌月，扣案之電話聯絡
簿貳本、名單貳張、記帳單拾貳張、空白本票壹本均沒收。又共
同連續犯剝奪他人行動自由罪，累犯，處有期徒刑拾月。又共同
連續犯圖利聚眾賭博罪，累犯，處有期徒刑陸月，扣案之帳冊貳
本沒收。又共同連續犯結夥攜帶兇器強盜罪，累犯，處有期徒刑
捌年拾月。又共同犯恐嚇危害安全罪，累犯，處有期徒刑陸月。
應執行有期徒刑拾壹年貳月，扣案之電話聯絡簿、帳冊各貳本、
名單貳張、記帳單拾貳張、空白本票壹本均沒收。
玄○○犯重利罪，累犯，處拘役伍拾伍日。又共同犯結夥攜帶兇
器強盜罪，累犯，處有期徒刑柒年拾月。
Ｆ○○共同犯結夥攜帶兇器強盜罪，處有期徒刑柒年捌月。又共
同犯恐嚇危害安全罪，處有期徒刑伍月。又共同犯剝奪他人行動
自由罪，處有期徒刑柒月。應執行有期徒刑捌年陸月。
戌○○共同連續犯結夥攜帶兇器強盜罪，累犯，處有期徒刑捌年
拾月。又共同犯恐嚇危害安全罪，累犯，處有期徒刑陸月。應執
行有期徒刑玖年貳月。
辰○○共同犯結夥攜帶兇器強盜罪，累犯，處有期徒刑捌年。又
共同犯擄人勒贖罪，累犯，處有期徒刑捌年。應執行有期徒刑拾
伍年拾月。
午○○共同犯結夥攜帶兇器強盜罪，處有期徒刑柒年肆月。
壬○○共同犯結夥攜帶兇器強盜罪，處有期徒刑柒年捌月。又共
同犯擄人勒贖罪，處有期徒刑柒年捌月。應執行有期徒刑拾伍年
貳月。
子○○共同犯剝奪他人行動自由罪，累犯，處有期徒刑捌月。
申○○、午○○被訴參與犯罪組織部分均無罪。
Ｆ○○被訴操縱及指揮犯罪組織、常業重利、意圖營利聚眾賭博
部分均無罪。
玄○○、戌○○、辰○○被訴參與犯罪組織、意圖營利聚眾賭博
部分均無罪。
壬○○被訴參與犯罪組織、未經許可持有爆裂物部分均無罪。
子○○被訴參與犯罪組織、結夥攜帶兇器強盜部分均無罪。
黃○○無罪。
    事  實
一、申○○因違反肅清煙毒條例、麻醉藥品管理條例等案件，經
    本院分別以民國84年度少訴字第6 號、84年度少訴字第26號
    判處應執行有期徒刑6 年2 月、2 年6 月確定，合併定應執
    行刑為8 年5 月，於87年5 月6 日假釋，91年12月3 日假釋
    期滿未經撤銷，視為執行完畢。玄○○因施用毒品案件，經
    本院以89年度訴字第1547號判處應執行有期徒刑1 年確定，
    於91年9 月17日執行完畢，翌日出監。戌○○因違反肅清煙
    毒條例等案件，經本院以86年度訴字第1771號判處有期徒刑
    3 年4 月確定，於92年3 月28日執行完畢，翌日出監。辰○○因妨害自由案件，經臺灣高等法院高雄分院以92年度上訴
    字第2251號判處有期徒刑4 月確定，於93年7 月27日易科罰
    金執行完畢。子○○因違反肅清煙毒條例等案件，經本院以
    83年度訴字第1834號判處應執行有期徒刑3 年8 月確定，於
    93年4 月19日執行完畢，翌日出監。
二、申○○基於常業重利之犯意及剝奪他人行動自由之概括犯意
    ，先後為下列犯行，重利部分並以之為常業：
  (一)宙○○於92年間，因身上沒錢需要開銷，急需用錢，在高雄
    縣梓官鄉○○○路上、某檳榔攤等地，先後向申○○借款4
    次，每次新臺幣（下同）1 萬元，共計4 萬元（起訴書誤載
    為1 萬元），雙方約定利息計算方式為每借款1 萬元以7 天
    為1 期，每期利息1 千元，申○○於借款時均預先扣除利息
    1 千元，每次借款均僅交付9 千元予宙○○，申○○因而乘
    宙○○急迫，分別取得月息約為百分之43（小數點以下四捨
    五入，以下同）與原本顯不相當之重利。嗣因宙○○未按期
    繳息或返還本金，申○○於93年7 月16日凌晨1 時許，在高
    雄縣梓官鄉蚵仔寮某超商前遇見宙○○，即與2 名真實姓名
    年籍不詳之成年人共同基於剝奪他人行動自由之犯意聯絡，
    將宙○○強押上車，載至位於高雄縣梓官鄉蚵仔寮漁港旁（
    漁港二街與廣澤路口）之海豹檳榔攤內，要求宙○○須籌錢
    清償債務，而剝奪宙○○之行動自由，同日上午7 時許，申
    ○○再將宙○○帶往址設高雄縣梓官鄉○○村○○○路60號
    「民食品加工廠」（下稱民加工廠），宙○○於同日上午8
    、9 時許打電話向其舅舅宇○○要錢，至同日中午某時許宇
    ○○透過他人交付申○○13萬元後，申○○才將宙○○載回
    家，前後共剝奪宙○○之行動自由約12小時。
  (二)乙○○於93年7 、8 月間某日，因經濟困難急需用錢，透過
    表弟Ｉ○○向申○○借款12萬元，雙方約定利息計算方式為
    以10天為1 期，每期要繳百分之10利息（即1 萬2 千元），
    借款時預先扣除1 期之利息，僅交付10萬8 千元，申○○因
    而乘乙○○急迫，取得月息百分之30與原本顯不相當之重利
    。乙○○復於93年8 、9 月間某日，因經濟困難急需用錢，
    在高雄縣梓官鄉○○○路1 巷63號自行向申○○借款30萬元
    ，雙方約定利息計算方式與前次借款相同，借款時亦預先扣
    除1 期之利息，僅交付27萬元，申○○因而乘乙○○急迫，
    取得月息百分之30與原本顯不相當之重利。
  (三)Ｃ○○於93年底，因身上沒錢開銷，急需用錢，在高雄縣梓
    官鄉蚵仔寮漁港附近某烏魚子加工廠等地，先後向申○○借
    款4 次，每次1 萬元，雙方約定利息計算方式為每借款1 萬
    元以7 天為1 期，每期利息1 千元，申○○於借款時均預先
    扣除利息1 千元，每次借款均僅交付9 千元予Ｃ○○，申○○因而乘Ｃ○○急迫，分別取得月息約為百分43與原本顯不
    相當之重利。嗣因Ｃ○○未按期繳息或返還本金，於93年底
    或94年初某日下午，申○○在民加工廠附近遇見正在工作（
    搬水泥）之Ｃ○○，即拿保力達玻璃酒瓶敲打Ｃ○○頭部（
    涉嫌傷害部分未經告訴），並強押Ｃ○○前往民加工廠，要
    求Ｃ○○須清償債務，而剝奪Ｃ○○之行動自由，Ｃ○○遂
    打電話請其老闆楊天進到民加工廠代為處理債務問題，楊天
    進到民加工廠後，與申○○談妥將於翌日給付數萬元以解決
    Ｃ○○債務問題，申○○始讓Ｃ○○自由離去，前後共剝奪
    Ｃ○○之行動自由約10餘分鐘。
  (四)Ｇ○○於94年9 月份某日，因急需用錢，在高雄縣永安鄉竹
    仔港國小旁，向申○○借款10萬元，申○○預先扣除利息5
    千元，僅交付9 萬5 千元予Ｇ○○，雙方約定利息計算方式
    以10天為1 期，每期利息5 千元，Ｇ○○並書立面額15萬元
    本票1 紙予申○○收執供作擔保，其後繳納過3 次利息共計
    1 萬5 千元，申○○因而乘Ｇ○○急迫，取得月息百分之15
    與原本顯不相當之重利。
  (五)Ｊ○○於94年9 月26日14、15時許，因急需用錢，在高雄縣
    梓官鄉蚵仔寮漁港附近，向申○○借款6 萬元，申○○預先
    扣除利息6 千元，僅交付5 萬4 千元予Ｊ○○，雙方約定利
    息計算方式以10天為1 期，每期利息6 千元，Ｊ○○並書立
    面額18萬元本票1 紙予申○○收執供作擔保，其後繳納過2
    次利息共計1 萬2 千元，申○○因而乘Ｊ○○急迫，取得月
    息百分之30與原本顯不相當之重利。
三、玄○○基於重利之犯意，乘宙○○急迫、無借貸經驗，於92
    年8 月間某日，借給急需用錢之宙○○1 萬元（起訴書誤載
    為4 萬元），雙方約定利息計算方式為以7 天為1 期，每期
    利息1 千元，玄○○於借款時已預先扣除利息1 千元，僅交
    付9 千元予宙○○，因而取得月息約為百分43與原本顯不相
    當之重利。
四、申○○、己○○基於意圖營利提供場所聚眾賭博之概括犯意
    聯絡，自93年4 月初某日起至93年5 月20日止，在上開民加
    工廠內經營賭場，由申○○負責管理賭場、找賭客來賭博，
    己○○負責收取抽頭金，聚集不特定人以麻將賭博財物（賭
    客彼此間對賭），賭客每自摸1 次需繳納300 元之抽頭金，
    申○○、己○○以此方式牟取不法利益。嗣於93年5 月20日
    13時許，到場賭博之賭客甲○○○（綽號「王姐」）、卯○○（綽號「郭仔」）因被懷疑與劉賴玉（綽號「大目仔姐
    」）、戊○○（綽號「左手李仔」）串謀詐賭，申○○、己○○即與Ｆ○○、戌○○、玄○○、數名真實姓名年籍不詳
    之成年男子共同基於意圖為自己不法所有之犯意聯絡，先把
    當時不在民加工廠內之劉賴玉、戊○○找來，在上開民加
    工廠內由己○○、戌○○等人持客觀上得以危害人生命、身
    體，可供兇器使用之木棍動手毆打卯○○、戊○○，不讓劉
    賴玉等4 人自由離去，共同質問渠等是否詐賭，並要求劉
    賴玉等4 人需支付1000萬元，即每人各簽下面額為250 萬
    元之本票作為賠償，復由己○○、玄○○要求劉賴玉將身
    上的錢交出來，己○○並持客觀上得以危害人生命、身體，
    可供兇器使用之老虎鉗1 支，向劉賴玉稱若不簽本票就要
    以老虎鉗夾手指頭等語，劉賴玉等4 人因而心生畏懼無法
    抗拒，分別簽下面額250 萬元之本票，另劉賴玉除將身上
    所攜帶之現金3 萬元交給己○○外，並將其郵局帳戶（局號
    0000000 ，帳號0000000） 之提款卡、提款密碼交出，由己○○等人將該帳戶內存款8 萬元領走，至翌日（21日）上午
    9 時許，再由申○○及另2 名不詳姓名成年男子搭載劉賴
    玉回家拿其子Ａ○○所有，門牌號碼高雄市○○區○○路9
    巷5 號7 樓房屋之房屋、土地（坐落於高雄市○○區○○段
    4 小段410 地號土地上）所有權狀，劉賴玉將上開權狀交
    給申○○等人後被帶回民加工廠，於同日13、14時許，申○○等人又搭載劉賴玉外出，由劉賴玉向其女兒索取5 萬
    元、向Ａ○○索取印鑑證明，交給申○○等人，申○○等人
    始讓劉賴玉等人全部離開。後申○○將上開房屋、土地權
    狀及印鑑證明交給己○○轉交Ｆ○○，供Ｆ○○設定抵押權
    ，Ｆ○○遂於93年5 月26日在上開房屋、土地上設定最高限
    額抵押權500 萬元，申○○等人即以上開方式取得財物或得
    財產上不法之利益。
五、Ｆ○○、己○○、申○○、戌○○因未○○（原名Ｋ○○）
    於93年11月1 日未將其捕撈之漁貨交給渠等收購，而販賣給
    他人，竟共同基於恐嚇之犯意聯絡，由己○○、申○○、戌
    ○○於當日某時許向未○○恫稱：「日後生命、財產將會不
    保」等語，以上開加害生命、財產之事恐嚇未○○，致未○○心生畏懼，致生危害於安全，嗣未○○所有漁船「滿載福
    」號上之燈具等物於同日晚間即遭到Ｆ○○、己○○、申○○、戌○○等人之破壞（涉嫌毀損部分未經告訴）。
六、辰○○、午○○、壬○○共同基於意圖為自己不法所有之犯
    意聯絡，由辰○○開車搭載午○○，壬○○另外駕駛1 輛轎
    車，於93年12月10日21時30分許，在高雄縣梓官鄉○○路上
    攔下正在開車回家之Ｅ○○後，辰○○即駕駛Ｅ○○之車輛
    ，搭載Ｅ○○前往位於高雄縣梓官鄉○○路上之順元檳榔攤
    （該檳榔攤係以鐵櫃屋搭建），並在車上徒手或持客觀上得
    以危害人生命、身體，可供兇器使用之電擊棒毆打、電擊Ｅ
    ○○（涉嫌傷害部分未經告訴，以下同），午○○、壬○○
    亦隨同前往檳榔攤，在該檳榔攤內，由辰○○以Ｅ○○曾向
    他人說過辰○○向其借錢未還，破壞辰○○名譽，又曾向警
    方告密，導致警方搜索辰○○為由，持客觀上得以危害人生
    命、身體，可供兇器使用之木棍、電擊棒等物毆打、電擊Ｅ
    ○○，壬○○亦持木棍或電擊棒毆打Ｅ○○，以上開強暴之
    方式使Ｅ○○不能抗拒，由辰○○取走Ｅ○○所有，放在身
    上之現金約2 千元、拆下取走Ｅ○○所駕車輛上之音響，並
    取走Ｅ○○所有之行動電話2 支，復要求Ｅ○○需賠償30萬
    元；至同日23時許，辰○○、午○○、壬○○將Ｅ○○押到
    民加工廠內，當時申○○、戌○○、真實姓名年籍不詳，綽
    號「明宏仔」之成年男子亦在該工廠內，辰○○以手銬將Ｅ
    ○○的手銬在椅子欄杆上後，申○○、戌○○即承上（事實
    四部分）之概括犯意，與辰○○、午○○、壬○○、「明宏
    仔」共6 人共同基於意圖為自己不法所有之犯意聯絡，輪流
    持木棒或電擊棒毆打、電擊Ｅ○○，要求Ｅ○○籌錢賠償，
    Ｅ○○因而不能抗拒，在午○○監視下撥打電話向綽號「
    BIBO」之友人、堂弟蔡侑延分別借款2 萬1 千元、1 萬9 千
    元，由午○○、壬○○陪同Ｅ○○外出向「BIBO」取款，及
    由午○○自行至約定地點向蔡侑延取款。辰○○等人取得上
    開款項、財物後仍認不足，由辰○○繼續毆打Ｅ○○，要求
    其簽下面額21萬元之本票，Ｅ○○不能抗拒而簽下面額21萬
    元之本票1 紙，交給辰○○。嗣於93年12月11日上午7 時許
    ，辰○○、午○○、壬○○、「明宏仔」又將Ｅ○○押到位
    於高雄縣梓官鄉○○路125 之9 號旁之「信鴿梓官聯合會」
    （下稱信鴿聯合會），以手銬將Ｅ○○銬在信鴿聯合會2 樓
    房間鐵欄杆上，辰○○並表示渠等要先回去休息，中午會再
    來，Ｅ○○須於當日中午前籌足本票上金額，否則不能離開
    ，辰○○等人隨後離開信鴿聯合會，Ｅ○○趁此機會自行解
    開手銬逃離現場，報警處理並提出手銬1 付經警扣案。
七、辰○○知悉Ｅ○○逃離信鴿聯合會後，於93年12月11日15時
    許，撥打電話給午○○要其前往順元檳榔攤，午○○於同日
    17、18時許到達該檳榔攤後，辰○○質問午○○是否有放走
    Ｅ○○，午○○否認，辰○○即與同在現場之壬○○另行起
    意，共同基於意圖勒贖而擄人之犯意聯絡，不讓午○○離去
    ，並由辰○○徒手或持電擊棒毆打、電擊午○○，向午○○
    表示因其放走Ｅ○○，須賠償Ｅ○○所欠之21萬元（即本票
    上金額），強迫午○○打電話籌錢贖人，午○○除簽下面額
    21萬元之本票1 紙外，並打電話回家，要其母親籌錢將其贖
    回，辰○○亦在電話中向午○○母親表示：錢若是不拿出來
    ，要剁斷午○○的腳跟等語。其後辰○○、壬○○復將午○○押往信鴿聯合會，由壬○○在信鴿聯合會拿棍子打午○○
    腳部。嗣午○○母親找午○○舅舅黃寶進處理此事，黃寶進
    再找Ｆ○○出面說情、協調，並與辰○○達成以15萬元贖人
    之協議，辰○○、壬○○始將午○○帶到海豹檳榔攤釋放，
    釋放後數月內，黃寶進委由友人亥○○分2 次將15萬元（第
    1 次5 萬元，第2 次10萬元）轉交給辰○○。
八、信鴿聯合會於94年6 月17日在會址（即高雄縣梓官鄉○○路
    125 之9 號旁）進行檢驗賽鴿準備比賽之程序，因該會會員
    丁○○飼養之賽鴿所裝腳環非信鴿聯合會所發放之腳環，意
    圖於比賽中作弊，經檢驗賽鴿人員於當日19時許發現，並通
    知信鴿聯合會會長Ｆ○○到場處理，Ｆ○○到場後，質問丁○○是否還有共謀或何人指使，丁○○答稱係自己一人所為
    ，Ｆ○○即與己○○、子○○及另2 名真實姓名年籍不詳之
    成年人共同基於剝奪他人行動自由之犯意聯絡，由己○○、
    子○○及該2 名不詳人士將丁○○強押上1 輛自小客車，載
    至位於高雄縣梓官鄉○○○路11之1 號「阿丁汽機車借款公
    司」（下稱阿丁借款公司）內，而剝奪丁○○之行動自由，
    己○○、子○○及該2 名不詳人士並分持木棍、鐵管等物毆
    打丁○○（涉嫌傷害部分未經告訴），逼問丁○○是否還有
    共謀或何人指使，丁○○均予否認，後經丁○○打電話回家
    求援，其家人找高雄縣梓官鄉代表會主席Ｈ○○、高雄縣彌
    陀鄉鄉民代表癸○○向Ｆ○○求情，至當日23、24時許Ｆ○○等人始讓丁○○離去，前後共剝奪丁○○之行動自由約4
    、5 小時。
九、嗣經警於94年10月6 日，持臺灣高雄地方法院檢察署檢察官
    核發之拘票拘提申○○、戌○○、辰○○、壬○○到案，並
    於同日6 時35分許，經警持本院核發之搜索票搜索申○○位
    於高雄縣梓官鄉○○村○○路102 巷25號住處，扣得Ｇ○○
    、鍾坤輝所簽發之上開本票各1 紙、申○○所有，經營地下
    錢莊用之電話聯絡簿2 本、名單2 張、記帳單12張、空白本
    票1 本、己○○所有，經營上開賭場用之帳冊2 本，再於94
    年11月1 日、29日，持前開檢察官核發之拘票分別拘提Ｆ○○、玄○○到案，於95年1 月14日逮捕通緝中之子○○，而
    循線查獲上情。
十、案經高雄市政府警察局楠梓分局、法務部調查局高雄市調查
    處移請臺灣高雄地方法院檢察署檢察官偵查起訴。
    理  由
壹、有罪部分：
一、程序部分：
  (一)證人Ｅ○○、午○○、丁○○、丑○○曾分別於94年2 月22
    日、23日、10月27日、11月15日檢察官偵查中到庭具結作證
    ，其等向檢察官所為之言詞陳述，並無證據證明有何顯不可
    信之情況，且與本案待證事實相關，依刑事訴訟法第159 條
    之1 第2 項規定，均得為證據。
  (二)證人A1（真實姓名年籍詳卷）、Ｅ○○、被告壬○○、證人
    酉○○、Ｃ○○、宙○○、被告戌○○、玄○○於94年1 月
    8 日、31日、10月6 日、25日、26日、11月1 日、14日、30
    日曾分別接受警方詢問，而證人A1陳述未○○（即Ｋ○○
    ）於93年11月1 日捕撈之漁貨未讓Ｆ○○小弟己○○、戌○○、申○○等人收購，而販賣他人，己○○、戌○○、申○○因而當場向未○○恐嚇「日後生命、財產將會不保」等語
    ，且未○○所有漁船「滿載福」號當晚即遭破壞等語、證
    人Ｅ○○所述於93年12月10日被押到民加工廠後，申○○、
    戌○○曾與辰○○、午○○、壬○○等人輪流持木棒或電擊
    棒毆打、電擊伊，並要求伊一定要籌出30萬元等語、被告
    壬○○供述辰○○、午○○將Ｅ○○帶往順元檳榔攤毆打，
    在民加工廠時，辰○○、午○○、申○○、戌○○、「明宏
    仔」等人均有持木棍、電擊棒毆打Ｅ○○，至信鴿聯合會後
    ，辰○○曾指示午○○將Ｅ○○銬在2 樓鐵窗，後來Ｅ○○
    逃走，辰○○有強逼午○○籌措贖款並簽本票等語、證人
    酉○○證稱Ｋ○○有告訴伊93年11月1 日其漁船遭破壞的事
    情，伊曾在蚵仔寮漁港二街與廣澤路口一家海豹檳榔攤內，
    向Ｆ○○表示：討海人顧三餐而已，不要這樣，Ｆ○○回稱
    ：不僅是破壞而已，下一次將會漁船弄沈等語、證人Ｃ○○所稱向被告申○○借款1 萬元後，約定利息為每7 天為1
    期，每期利息1 千元，借1 萬元實拿9 千元（先扣利息1 千
    元），且於93年底或94年初某日遇到申○○時，曾被申○○
    強行帶至民加工廠處理債務等語、證人宙○○陳述曾向被
    告申○○、玄○○分別借款4 萬元、1 萬元，利息均為每借
    款1 萬元以7 天為1 期，每期利息1 千元，均於借款時先扣
    除1 期利息，且於93年7 月16日1 時許遇到申○○後，本來
    不願意跟申○○走，是被申○○及另2 名真實姓名年籍不詳
    之人押上車，載到海豹檳榔攤要求籌錢清償債務，直到舅舅
    宇○○拿13萬元給申○○後，申○○才放人等語、被告戌
    ○○陳述93年5 月20日13時許處理劉賴玉等人詐賭案件時
    ，被告Ｆ○○、玄○○、申○○等人均在現場，另於93年12
    月10日Ｅ○○被押到民加工廠時，申○○有在工廠內，並持
    木棍毆打Ｅ○○等語、被告玄○○陳述民加工廠之賭場是
    申○○與己○○一起經營，己○○、申○○有動手打「左手
    李仔」、「郭仔」2 人，並當場要劉賴玉等人將身上金錢
    拿出來等語，均與渠等在本院審理中到庭所為之陳述並不相
    符，本院審酌證人A1、Ｅ○○在本院審理時到庭所為之陳述
    ，係於被告申○○、戌○○在場親自聽聞之情形下作成（以
    視訊設備隔離訊問）、被告壬○○在本院審理中到庭所為之
    陳述，係於被告辰○○、午○○、申○○、戌○○在場親自
    聽聞之情形下作成、證人酉○○在本院審理中到庭所為之陳
    述，係於被告Ｆ○○、申○○、戌○○在場親自聽聞之情形
    下作成、證人宙○○、被告戌○○在本院審理中到庭所為之
    陳述，係於被告玄○○、申○○在場親自聽聞之情形下作成
    、證人Ｃ○○、被告玄○○在本院審理中到庭所為之陳述，
    係於被告申○○在場親自聽聞之情形下作成，均較易有不敢
    將被告申○○、戌○○、Ｆ○○、玄○○或其餘被告所涉犯
    行完整供出之心理壓力，且上開證人、被告於警詢時之陳述
    距案發日較近，當時記憶自較深刻，可立即反應所知，又當
    時尚不知各被告（或其他被告）就本案之辯解，較難有附和
    、串謀而故意為虛偽陳述以迴護他人之機會，顯見渠等先前
    於警詢中所為之陳述，具有較可信之特別情況，且分別為證
    明被告辰○○、午○○、戌○○、Ｆ○○、玄○○、申○○
    等人犯罪事實所必要，依刑事訴訟法第159 條之2 之規定，
    自得作為被告辰○○、午○○、戌○○、Ｆ○○、玄○○、
    申○○涉案部分之證據。
  (三)證人乙○○、Ｇ○○、Ｊ○○、丁○○、丑○○經本院合法
    傳喚及拘提，均未到庭作證，有送達證書、拘票及司法警察
    報告書各5 份在卷可稽，顯均有所在不明而傳喚不到之情形
    ，而渠等於警詢中係就被告犯罪事實所為之陳述，距案發日
    較近，當時記憶自較深刻，可立即反應所知，不致因時隔日
    久而遺忘案情；且較無來自被告同庭在場之壓力而做出虛偽
    不實之證述，或事後串謀而故為迴護他人之機會，顯見上開
    證人於警詢中所為之陳述，具有可信之特別情況，且渠等於
    警詢時之陳述為證明被告申○○、Ｆ○○、子○○等人犯罪
    事實存否所必要，依刑事訴訟法第159 條之3 第3 款之規定
    ，上開證人於警詢時所為陳述，均得為證據。
  (四)卷附高雄市楠梓地政事務所異動索引1 份，屬公務員職務上
    製作之紀錄文書，並無證據證明有何顯不可信之情況，且與
    本案待證事實相關，依刑事訴訟法第159 條之4 第1 款規定
    ，得為證據。
  (五)卷附被害人戊○○奇美醫院診斷證明書1 份，係上開醫院因
    被害人之請求始行製作、出具，並非於例常業務過程中必然
    、接續不斷製作之紀錄文書或證明文書，尚與刑事訴訟法第
    159 條之4 第2 款規定不合。惟觀諸前開診斷證明書之內容
    ，係就被害人之傷勢確經該院專業醫師診療、及該傷勢係何
    種傷害等節為證明，並經上開醫院院長及主治醫師共同蓋章
    出具，顯係醫師基於其醫療專業，就被害人之病情診療判斷
    後始行製作，且司法機關隨時可以調取醫師依醫師法第12條
    規定所製作，並由醫師執業之醫療機構依醫療法第70條規定
    保存之病歷與之相互核對，若有錯誤，甚易發現並糾正，綜
    上所述，上開診斷證明書可信度甚高，屬於可信之特別情況
    下製作之文書，依刑事訴訟法第159 條之4 第3 款規定，有
    證據能力。
  (六)卷附劉賴玉郵局客戶歷史交易清單、滿載福漁船估價單、
    免用統一發票收據各1 份，均屬被告以外之人於審判外之書
    面陳述，而公訴人、被告及辯護人就上開書面陳述，均於審
    判程序同意作為證據（見本院96年1 月10日審判筆錄），本
    院審酌該等書面陳述作成之情形尚屬正常，並無何不當之情
    形，且與待證事實有關聯性，認適當作為證據，故上開書面
    陳述依刑事訴訟法第159 條之5 第1 項規定，均具有證據能
    力。
二、實體部分：
  (一)事實二部分：訊據被告申○○固坦承有借錢給宙○○、乙○○、Ｃ○○、Ｇ○○、Ｊ○○等人並收取利息之事實，惟矢
    口否認有妨害自由之行為，辯稱：在便利商店遇到宙○○後
    ，宙○○說他當天一定會還錢，後來他舅舅找朋友來談，說
    用13萬元解決債務，伊答應了，另伊和Ｃ○○談債務問題，
    Ｃ○○說要找他老闆來，很快他老闆就來了，說翌日再處理
    ，伊都是和平處理債務糾紛云云。經查：
  1.被告申○○上開放款收取重利、妨害自由等犯行，業據證人
    即被害人宙○○、乙○○、Ｇ○○、Ｊ○○於警詢時，及Ｃ
    ○○於警詢、本院審理時分別證述明確，且證人Ｉ○○於本
    院審理時已到庭證稱：乙○○於93年間曾向申○○借款2 次
    ，第1 次12萬元，第2 次30萬元，當時是乙○○說要借錢，
    伊帶申○○到乙○○家裡，12萬元那次，實拿10萬8 千元給
    乙○○，利息是10天1 期，每期1 萬2 千元，第2 次借款時
    ，伊有聽到申○○跟乙○○說10天為1 期，利息3 萬元，乙○○跟伊說他急用錢，伊也有跟申○○說乙○○要借錢急用
    等語（見本院95年5 月3 日審判筆錄），另被告申○○亦於
    警詢時自承：伊有經營地下錢莊，經營方式係每10天為1 期
    ，借1 萬元利息1 千元，第1 次借款1 萬元實拿9 千元，有
    借錢給宙○○，伊有次在便利商店遇到他，問他為何不還錢
    ，他說當天一定會還錢，伊就把宙○○帶到海豹檳榔攤談如
    何還錢，約（早上）7 點左右因為檳榔攤要做生意了，伊就
    帶宙○○去民加工廠，後來宙○○的舅舅找一個朋友來跟伊
    談，說要用13萬元解決伊與宙○○之間的債務，伊答應了，
    到（當天）12點有人拿13萬元來給伊，伊才將宙○○載回家
    ，乙○○有向伊借30萬元，另12萬元是他表弟Ｉ○○出面借
    的，Ｉ○○借去的12萬元也是拿給乙○○，伊有借給Ｇ○○
    10萬元，先預扣利息5 千元，以10天為利息，1 期要付利息
    5 千元，又曾借給Ｊ○○6 萬元，預扣6 千元，實拿5 萬4
    千元，利息以10天為1 期，月利率30分，還有在93年底分4
    次借給Ｃ○○4 萬元，約定每借1 萬元，預扣利息1 千元，
    以7 天為1 期，每期1 萬元的利息為1 千元，Ｃ○○繳了1
    次利息就沒有再付了，後來有一次Ｃ○○在民加工廠附近被
    伊遇到，伊向Ｃ○○要錢，Ｃ○○要求不要在現場動他，伊
    就叫他到民加工廠裡談，他說要找他老闆來處理，很快Ｃ○○的老闆就來了，說隔天再處理，隔天他老闆有拿3 萬元或
    7 萬元給伊等語（見警一卷第22頁正反面、偵二卷第152 頁
    反面、第259 頁、本院95年3 月9 日準備程序筆錄），此外
    ，復有被告申○○所有，經營地下錢莊用之電話聯絡簿2 本
    、名單2 張、記帳單12張、空白本票1 本、Ｇ○○、Ｊ○○
    分別簽發之面額15萬元、18萬元本票各1 紙扣案可稽，則被
    告申○○重利部分犯行已堪認定。
  2.被告申○○雖辯稱只是和證人宙○○、Ｃ○○談債務問題，
    沒有剝奪該2 人行動自由云云，然證人宙○○、Ｃ○○係分
    別在凌晨1 時許、工作時偶遇被告申○○，該2 人身上並無
    足供清償債務之現金，均須打電話向他人籌錢或委請他人到
    場洽談債務問題，直到已給付款項給申○○或已談妥給付條
    件始得離去，已如前述，則證人宙○○、Ｃ○○遇見被告申
    ○○時均非適合討論如何償還債務之時間（一在深夜、一在
    工作中），若非行動自由已遭剝奪，證人宙○○、Ｃ○○豈
    會在遇見被告申○○後，逕行跟隨被告申○○至他處討論債
    務，直到已給付款項或已談妥給付條件始離去，證人宙○○
    甚至與被告申○○在一起長達約12小時？足見證人宙○○、
    Ｃ○○所證渠等是遭被告申○○強行押走、留置等情，較被
    告申○○上開所辯可採，被告申○○剝奪證人宙○○、Ｃ○○行動自由之犯行亦堪認定。
  3.公訴人固主張被告申○○係基於擄人勒贖之犯意，以欠款為
    由將宙○○擄走，並於宇○○支付贖金13萬元後始釋放宙○○云云。惟擄人勒贖罪，須行為人自始有使被害人以財物取
    贖人身之意思，如使被害人交付財物，別有原因，為達其取
    得財物之目的，而剝奪被害人之自由者，除應成立其他財產
    上之犯罪或牽連犯妨害自由罪外，要無成立擄人勒贖罪之餘
    地，最高法院65年台上字第3356號著有判例可資參照。被告
    申○○與證人宙○○間確有債權債務關係，證人宙○○曾向
    申○○借款，利息極高，於93年7 月16日尚有欠款（本金及
    利息），被告申○○與證人宙○○在路上偶遇後，即將證人
    宙○○押走要求清償債務之事實，前已述及，則揆諸前揭判
    例意旨，被告申○○使被害人交付財物係別有原因（要被害
    人清償債務），為達取得財物之目的，而剝奪被害人之自由
    ，自無成立擄人勒贖罪之餘地，公訴人前開主張尚不足採。
  (二)事實三部分：訊據被告玄○○矢口否認有何重利犯行，辯稱
    ：借給宙○○1 萬元，沒有向他收利息云云。經查：
  1.被告玄○○上開犯行，業據證人即被害人宙○○於警詢時證
    述明確（見偵四卷第46-47 頁），秘密證人C6（真實姓名年
    籍詳卷）亦於本院審理時證稱：宙○○有向玄○○借過錢等
    語（見本院95年11月29日審判筆錄），而被告玄○○就有無
    借錢給證人宙○○、有無收取利息等節，先於警詢時辯稱沒
    有借錢給宙○○，於偵訊時改稱曾借給宙○○1 萬元，利息
    1 個月1 千元（見偵二卷第263 頁），又於本院審理時改稱
    有借給宙○○1 萬元，但未收利息（見本院95年5 月3 日審
    判筆錄），所述前後不一，尚難採信，堪認證人所證較被告
    玄○○所辯可採，被告玄○○確有借1 萬元給證人宙○○，
    並收取如前所述之利息。又被告玄○○向證人宙○○收取月
    息約百分之43之利息，其年利率超過百分之500 ，上開利率
    與民法第205 條所定得請求之年利率不得超過百分之20之規
    定相較，超出甚多，自屬與原本顯不相當之重利無疑。
  2.公訴人雖主張被告玄○○係基於常業重利之犯意，借款給宙
    ○○云云。然被告玄○○除借給宙○○1 萬元收取重利外，
    未經查獲有其他借款予他人以收取重利之行為，且公訴人亦
    未舉證證明被告玄○○有恃此為生，以收取重利為常業之事
    實，尚難認定被告玄○○確有常業重利之犯意及行為。
  (三)事實四部分：訊據被告申○○、Ｆ○○、戌○○、玄○○均
    矢口否認有何加重強盜犯行，被告申○○亦矢口否認有意圖
    營利提供場所聚眾賭博犯行，辯稱：賭場是己○○在經營，
    伊沒有叫賭客，伊於93年5 月20日中午是在民加工廠工作，
    沒有參與處理劉賴玉等人詐賭的事情云云；被告Ｆ○○辯
    稱：伊沒有指揮他人打卯○○等人或逼他們承認詐賭，伊會
    在那裡是因為伊曾在那裡賭博，也是被害人，己○○怎麼處
    理伊不知道，後來設定抵押權是因為己○○欠伊錢，拿權狀
    來說要讓伊抵押云云；被告戌○○辯稱：伊當時在工作，因
    為當天抓到「郭仔」詐賭，伊才拿木棍打他的腳，打完就回
    去工作了，沒有跟他拿錢，也不知道簽本票的事云云；被告
    玄○○辯稱：劉賴玉等人是申○○、己○○抓到詐賭的，
    和伊無關，伊沒有參與云云。經查：
  1.證人即被害人戊○○於本院審理時證稱：伊曾去民加工廠打
    麻將賭博，於93年5 月20日13時許，伊被叫去民加工廠，在
    工廠內有人說伊詐賭，就打伊，並要伊和在場的劉賴玉、
    甲○○○、卯○○拿1000萬元出來，4 個人分攤，每人各寫
    250 萬元的本票，現場原本有人不願意簽，是綽號「大象」
    之男子（即己○○）叫伊簽本票的，當晚11點左右伊才離開
    民加工廠等語（見本院95年5 月29日審判筆錄）；證人即被
    害人劉賴玉於本院審理時證稱：在93年5 月20日前伊有去
    民加工廠打牌2 、3 次，是申○○打電話給伊，伊自己過去
    的，93年5 月20日13時許，有2 個年輕人說伊若沒事就過去
    民加工廠泡茶，因為伊有時會去那裡打牌，所以就跟他們去
    民加工廠，到場後Ｆ○○、「大象」、申○○、玄○○、戌
    ○○都在加工廠內，都圍在伊和「郭仔」等4 人的四周，也
    都知道渠等4 人在那裡是被強迫的，「大象」說那裡有人詐
    賭，那個人是伊介紹去的，所以伊要負責任，「大象」等人
    開價1000萬元的賠償，由4 個人各開250 萬元的本票，「大
    象」手上拿著老虎鉗，說不簽就將手指頭伸出來，要夾手指
    頭，伊才會簽的，「大象」、玄○○又要伊把身上、皮包裡
    的錢拿出來，伊不得已把身上的現金3 萬元交給「大象」，
    並把身上提款卡、提款密碼交出來，讓對方去領錢，對方又
    說如果想快點出去，看看拿什麼東西來保，隔天早上9 點，
    申○○和另2 名成年男子載伊回家去拿伊兒子Ａ○○的（房
    屋、土地）所有權狀，再回民加工廠，伊和兒子約好中午1
    、2 點去戶政事務所拿印鑑證明，中午1 、2 點左右，申○○等人又載伊去向伊女兒拿5 萬元，再去跟兒子拿印鑑證明
    ，拿完印鑑證明，他們就載卯○○和伊回家等語（見同上審
    判筆錄）；證人地○○於本院審理時證稱：伊自93年4 月初
    開始去民加工廠打麻將，去打麻將的人不固定，伊打的時候
    1 底1 、2 千元，1 台100 元，自摸1 次抽頭300 元，「大
    象」是（賭場）場主，因為伊和卯○○、甲○○○（王姐）
    、劉賴玉（大目姐）、戊○○等人打牌時，懷疑他們有詐
    賭的情形，有跟「大象」講等語（見本院95年6 月12日審判
    筆錄）；證人天○○於本院審理時證稱：伊曾於93年5 月間
    去民加工廠打麻將過，有天伊和卯○○、王姐、康哥一起打
    牌，發現卯○○、王姐有詐賭嫌疑，伊找「大象」來看，後
    來劉賴玉、戊○○也來了，「大象」問他們是不是詐賭，
    他們有承認，「大象」就打卯○○等語（見同上審判筆錄）
    ；證人Ｄ○○亦於本院審理時證稱：2 、3 年前曾去民加工
    廠打麻將過，由「大象」負責處理打麻將的事，自摸1 次要
    抽300 元給「大象」等語（見本院95年6 月26日審判筆錄）
    。
  2.被告申○○曾於警詢時自承：（93年5 月20日事發）當時伊
    在民加工廠工作，知道在處理詐賭的事情，被害人在工廠內
    長達24小時，於隔日（93年5 月21日）下午有人叫伊送「大
    目仔姐」、「郭仔」2 人回家，被害人身上的現金、提款卡
    是被己○○拿走，被害人在現場也有簽本票等語（見偵二卷
    第153 頁正反面）；被告戌○○於警詢時供述：93年5 月20
    日13時許伊在冷凍廠工作，突然有1 名小弟叫伊回民加工廠
    ，伊回工廠後，現場有Ｆ○○、己○○、玄○○、申○○等
    人，大家都坐在椅子上，由己○○質問甲○○○、卯○○、
    戊○○、劉賴玉詐賭的事，之後伊就拿木棍打卯○○雙腳
    等語（見偵二卷第179 頁反面）；被告玄○○亦於警詢時供
    稱：93年5 月20日13時許發生詐賭事情時伊在場，這是己○○、申○○2 人一起經營的賭場，伊聽己○○、申○○說他
    們抓到「王姐」、「左手李仔」、「郭仔」、「大目仔姐」
    詐賭，伊有看見己○○、申○○動手打「左手李仔」、「郭
    仔」2 人，並當場要他們4 人將身上金錢拿出來等語（見偵
    四卷第32頁正反面），此外，並有高雄市楠梓地政事務所異
    動索引、土地登記申請書、土地、建築改良物抵押權設定契
    約書、印鑑證明、戊○○奇美醫院診斷證明書、劉賴玉郵
    局客戶歷史交易清單各1 份附卷及帳冊2 本扣案可稽，可認
    被告申○○、己○○曾於上開時、地經營賭場聚眾賭博，收
    取自摸時之抽頭金以營利，且被告申○○、Ｆ○○、戌○○
    、玄○○、己○○等人確有藉劉賴玉等4 人涉嫌詐賭之機
    會，對劉賴玉等4 人逼簽本票、強取財物及取走房屋、土
    地所有權狀設定抵押權，以獲取不法利益之事實，被告申○○、Ｆ○○、戌○○、玄○○所辯均不足採。至證人甲○○○雖於偵查、本院審理時均證稱：93年5 月20日申○○叫伊
    去民加工廠，本來是要去打牌，但因為那裡有人吵架，沒打
    牌就走了，不清楚是不是因為詐賭的事情，沒有人跟伊說什
    麼或要伊開本票、拿錢出來云云，惟其所述與證人戊○○、
    劉賴玉、天○○、被告申○○、戌○○、玄○○等人上開
    證述、供述均不相符，顯非屬實，不足採信。
  (四)事實五部分：訊據被告Ｆ○○、申○○、戌○○均矢口否認
    有何恐嚇犯行，均辯稱：沒有為了買漁貨的事情恐嚇未○○
    ，也沒有去破壞漁船云云。經查，被告Ｆ○○為民加工廠之
    股東，被告申○○、戌○○均在該加工廠工作，該加工廠會
    向漁民購買漁貨之事實，業據被告Ｆ○○、申○○、戌○○
    坦承不諱，而證人A1於警詢時證稱：Ｋ○○於93年11月1 日
    捕撈之漁貨未讓Ｆ○○小弟己○○、戌○○、申○○等人收
    購，而販賣他人，己○○、戌○○、申○○當場向Ｋ○○恐
    嚇，日後生命、財產將會不保等語，漁貨卸貨完畢後，Ｋ○○所有漁船「滿載福」號於當日17時許停在蚵仔寮港，當晚
    23時許即發現漁船上燈殼、燈泡、泡陳燈網、白玻璃等物遭
    破壞等語（見偵一卷第4-5 頁），另證人酉○○於警詢時證
    稱：Ｋ○○有告訴伊93年11月1 日其漁船遭破壞的事情，伊
    曾在蚵仔寮漁港二街與廣澤路口一家海豹檳榔攤內，向Ｆ○○表示：討海人顧三餐而已，不要這樣，Ｆ○○回稱：不僅
    是破壞而已，下一次將會漁船弄沈等語（偵一卷第294 頁）
    ，復有滿載福漁船估價單1 份在卷可參，可認被告Ｆ○○、
    申○○、戌○○確有因購買漁貨糾紛恐嚇被害人未○○之行
    為。至證人即被害人未○○雖於警詢、本院審理時證稱：不
    知漁船被破壞之原因，漁船燈具故障前，己○○、戌○○、
    申○○並未向伊表示漁貨要賣給他們云云，惟其所述與上開
    A1、酉○○所述相異，本院審酌證人未○○與被告Ｆ○○、
    申○○、戌○○同住於高雄縣梓官鄉（未○○住址詳卷），
    若其因遭到恐嚇而心生畏懼，於警詢、本院審理時即可能因
    擔心遭到報復而不敢將被告Ｆ○○、戌○○、申○○之恐嚇
    犯行如實說出，是證人未○○前開證述尚難據為對被告Ｆ○○等人有利之認定。
  (五)事實六部分：訊據被告辰○○、午○○、壬○○、戌○○、
    申○○均矢口否認有何加重強盜犯行，被告辰○○辯稱：伊
    於93年12月10日21時30分許遇見Ｅ○○時，是問他為何要向
    警方說槍械是向伊購買的，Ｅ○○自己主動說要賠償30萬元
    ，伊只有打Ｅ○○，沒有用手銬銬住他，也沒有限制他的行
    動或叫他簽本票；被告午○○辯稱：伊只有妨害自由而已，
    沒有強盜；被告壬○○辯稱：伊只有打Ｅ○○，不知道他簽
    本票或拿錢出來的事；被告戌○○辯稱：伊沒有強盜犯行，
    只是在工廠裡睡覺；被告申○○則辯稱：伊不認識Ｅ○○，
    當時也不在場云云。經查：
  1.被告辰○○、午○○、壬○○上開犯罪事實，業據證人Ｅ○○於偵查、本院審理時證述在卷（見偵一卷第74-77 頁、本
    院95年7 月19日審判筆錄），而被告戌○○、申○○前開犯
    行，亦據證人Ｅ○○於警、偵訊時證述明確（見偵一卷第21
    -24 頁、第74-77 頁），且被告午○○曾於警詢時自承：伊
    與辰○○、壬○○將Ｅ○○押到檳榔攤後，辰○○持電擊棒
    電擊Ｅ○○，又拿長條棒狀物品打他，打完後，帶Ｅ○○到
    一家製作烏魚子及吻仔魚工廠，在工廠裡辰○○問Ｅ○○是
    不是在岡山分局把他咬出來，Ｅ○○一直說沒有，過一會，
    辰○○以電擊棒、木棒電擊、毆打Ｅ○○，要Ｅ○○簽1 張
    21萬元本票，並強行要Ｅ○○打電話去籌錢，大約93年12月
    11日凌晨5 點，由伊去向Ｅ○○的堂弟拿錢，Ｅ○○又聯絡
    其友人「逼波（BIBO）」要拿錢，由伊和「阿明」（即壬○○）共騎機車，Ｅ○○坐中間去向「逼波」拿錢，後來又押
    Ｅ○○到信鴿聯合會，離去前用手銬將Ｅ○○銬在2 樓鐵欄
    杆上，辰○○並搶走Ｅ○○行動電話2 支等語（見偵一卷第
    16-18 頁），於偵查中具結證稱：93年12月10日伊和辰○○
    在一起，「阿明」看到Ｅ○○的車，辰○○就說要追他，9
    點多追到以後，辰○○過去開Ｅ○○的車子，伊開辰○○的
    車，把Ｅ○○押到檳榔攤，到檳榔攤後辰○○用電擊棒電Ｅ
    ○○，壬○○用棍子打Ｅ○○，辰○○懷疑Ｅ○○去告密，
    所以打他，打完後又將Ｅ○○押上車，押到漁港路的加工廠
    ，辰○○、壬○○、戌○○、「明宏」都有出手打Ｅ○○，
    辰○○叫Ｅ○○去籌錢，Ｅ○○只籌到4 萬元，在加工廠辰
    ○○一樣有用電擊棒電Ｅ○○，也有上手銬，在工廠打完後
    去信鴿聯合會，也是叫Ｅ○○去籌錢等語（見偵一卷第83-
    85頁）；被告壬○○於警詢時供述：辰○○、午○○強押Ｅ
    ○○到順元檳榔攤並在鐵皮屋內毆打Ｅ○○，到民加工廠後
    ，辰○○拿出手銬將Ｅ○○銬在椅子欄杆上控制行動，並再
    次持電擊棒毆打他，在工廠內除了辰○○外，伊及午○○、
    申○○、戌○○、「明宏仔」都有持木棍、電擊棒等物毆打
    Ｅ○○，事後伊及午○○、辰○○、「明宏仔」等人又把Ｅ
    ○○押至信鴿聯合會內，後來辰○○指示午○○將Ｅ○○押
    至2 樓用手銬銬在鐵窗限制行動，再來伊和其他人就離開現
    場等語（見警一卷第108-109 頁）。
  2.被告辰○○於警詢時供稱：因Ｅ○○被查獲槍械後，向警察
    說槍是向伊買的，所以93年12月10日21時30分許，伊在高雄
    縣梓官鄉○○路上遇到Ｅ○○，就把他攔下來，問他為何要
    說槍是向伊買的，Ｅ○○解釋得不清不楚，伊就叫他要解釋
    清楚，不然別想走，後來伊帶Ｅ○○到順元檳榔攤對面空地
    ，伊出手毆打Ｅ○○並持電擊棒電擊他，Ｅ○○說要用現金
    賠償，後來伊把Ｅ○○押往民加工廠，午○○、壬○○隨後
    也跟過來，Ｅ○○說要用30萬元賠償，伊就答應他了，Ｅ○○說他要先拿1 萬9 千元給伊，伊就叫午○○和Ｅ○○一起
    去拿錢，在民加工廠伊還繼續毆打Ｅ○○，後來伊就押Ｅ○○把車開往信鴿聯合會，到信鴿聯合會後，伊就繼續叫Ｅ○○去籌錢過來，後來伊就離開了等語（見偵二卷第160-164
    頁）；被告戌○○亦於警詢時自承：辰○○、午○○、壬○○等人強押Ｅ○○至民加工廠時，伊與申○○剛好在工廠內
    ，伊和申○○有持木棍毆打Ｅ○○等語（見偵二卷第181 頁
    ），此外，並有免用統一發票收據（Ｅ○○裝汽車音響之收
    據）1 份附卷及手銬1 付扣案可憑，足見被告辰○○、午○○、壬○○、申○○、戌○○均有持木棍或電擊棒毆打、電
    擊證人Ｅ○○，限制其行動自由以逼簽本票、強取財物之行
    為，又證人Ｅ○○已於本院審理時證稱其並未積欠被告辰○○任何債務等語（見本院95年7 月19日審判筆錄），被告辰
    ○○、午○○、壬○○、申○○、戌○○亦均未提出證據證
    明證人Ｅ○○有積欠渠等任何債務，則被告辰○○等人逼簽
    本票、強取財物之行為，顯係出於意圖為自己不法之所有無
    疑。
  (六)事實七部分：訊據被告辰○○、壬○○均矢口否認有何擄人
    勒贖之犯行，被告辰○○辯稱：因為午○○與Ｅ○○有交情
    ，午○○自己說要幫Ｅ○○處理此事，後來午○○分3 個月
    給伊13萬元，伊沒有打午○○或擄人勒贖云云；另被告壬○○辯稱：伊只有打午○○，不知道簽本票的事云云。惟查：
  1.被告辰○○、壬○○上開押住並毆打午○○，及辰○○強逼
    午○○簽下本票、籌措贖金，直到午○○之舅舅黃寶進找被
    告Ｆ○○出來說情、協調，並與辰○○達成以15萬元放人之
    協議，午○○始被釋放回家，其後黃寶進交付15萬元給辰○○等事實，業據證人午○○於本院審理時證述綦詳（見偵一
    卷第83-85 頁、本院95年7 月19日審判筆錄），證人亥○○
    亦於本院審理時到庭證稱：於93年12月10日後，黃寶進和其
    姊姊曾分別拿1 次錢給伊，託伊轉交給辰○○，第1 次5 萬
    元，第2 次10萬元，伊已經全部交給辰○○等語（見本院95
    年7 月19日審判筆錄），而被告辰○○於警詢時自承：伊在
    93年12月11日凌晨離開信鴿聯合會，後來回去時，Ｅ○○等
    人均未在場，伊就聯絡壬○○去找午○○，問午○○人（Ｅ
    ○○）為什麼會不見，錢是否有籌給你，後來午○○就說他
    要幫Ｅ○○出錢賠償伊，伊後來有陸續收到午○○給伊的錢
    等語（見偵二卷第164-165 頁），被告壬○○於警詢時供稱
    ：因為Ｅ○○脫逃，辰○○打電話指示伊與午○○馬上到順
    元檳榔攤等他，伊和午○○先後到達該檳榔攤後，辰○○質
    問伊2 人為何Ｅ○○會脫逃，經一番質問後，辰○○懷疑是
    午○○放走Ｅ○○，旋即持電擊棒毆打午○○，後來又將午
    ○○押往信鴿聯合會，辰○○強逼其籌措贖款，因為午○○
    之前打電話給他母親及舅舅均無法籌得贖款，辰○○就命令
    伊持木棒毆打午○○，後來經午○○舅舅與辰○○通話談判
    後，就將午○○釋放等語（見警一卷第109 頁反面），可認
    被告辰○○、壬○○確有擄人勒贖之行為。至被告壬○○雖
    辯稱午○○簽本票時伊不在場，不知道有簽本票云云，然被
    告壬○○既明知被告辰○○向午○○勒贖，逼其籌措贖金，
    又與被告辰○○共同控制午○○之行動自由，並因午○○無
    法籌得贖金而毆打午○○，顯與被告辰○○間有意圖勒贖而
    擄人之犯意聯絡，縱使其於午○○簽本票時不在場，不知午
    ○○曾簽下本票，亦無礙於其擄人勒贖犯行之成立。
  2.被告辰○○雖辯稱事後僅收到13萬元云云，惟黃寶進係答應
    交付15萬元，事後也確實委託他人分2 次共交付15萬元予辰
    ○○，業據證人午○○、亥○○證述如前，則被告辰○○係
    取得15萬元之贖金，已堪認定。
  (七)事實八部分：訊據被告Ｆ○○、子○○均矢口否認有何妨害
    自由之犯行，被告Ｆ○○辯稱：丁○○被發現作弊時，伊沒
    有在信鴿聯合會會場，因為伊是信鴿聯合會會長，會場書記
    庚○○打電話給伊告知丁○○作弊，伊到會場後宣布丁○○
    失格（失去比賽資格），沒有押走丁○○或打他，不知道誰
    把丁○○押走的，後來Ｈ○○打電話給伊，伊問出來丁○○
    在阿丁借款公司，就去該公司和丁○○說話云云；被告子○○辯稱：當天把丁○○帶離會場是怕他被別人打，沒有強押
    他，打他是為了出氣云云。經查：
  1.被告Ｆ○○、子○○上開犯罪事實，業據證人丁○○於警、
    偵訊證述明確（見偵二卷第103-106 頁、第109-110 頁），
    又證人即丁○○之妻丑○○於偵訊時到庭證稱：94年6 月17
    日伊先生丁○○打電話給伊，說他被人打，現在在阿丁借款
    公司，後來伊到阿丁借款公司，現場約有7 、8 人，其中1
    位叫會長的告訴伊丁○○作弊，伊看到丁○○已經被人打完
    了，很痛苦的樣子，當時是在客廳，伊一直哀求那位會長放
    過丁○○，後來伊小嬸透過代表會主席打電話給Ｆ○○求情
    ，Ｆ○○還是不答應，後來伊小嬸又帶1 位彌陀鄉孫姓代表
    到阿丁借款公司，Ｆ○○還是不放人，一直談到晚上12點左
    右，Ｆ○○才告訴丁○○到外面躲一陣子，之後才讓丁○○
    和伊離開等語（見偵二卷第220-221 頁）；證人癸○○於本
    院審理時到庭證述：伊是彌陀鄉鄉民代表，94年6 月17日丁○○的弟媳宋美人打電話給伊，她說丁○○因為鴿子的事情
    和人發生糾紛，希望伊去瞭解看看，伊就打電話給梓官的Ｈ
    ○○主席，請他幫忙打聽這件事情，隔一段時間蕭主席回伊
    電話，說他們在阿丁借款公司泡茶，請伊過去，伊和宋美人
    到該公司後，不到1 個小時，談一談話，Ｆ○○等人叫伊將
    丁○○帶回去，伊和丁○○一起離開等語（見本院95年8 月
    17日審判筆錄）；證人即信鴿聯合會書記庚○○於本院審理
    時到庭證稱：94年6 月17日信鴿聯合會檢驗人員用電子感應
    板檢驗鴿子腳環，發現丁○○的鴿子腳環密碼不對，後來在
    丁○○的口袋裡找到鴿子腳環裡的IC（感應器），因為鴿子
    比賽有一定的時間，鴿子必須在時間內飛回來，才能參加下
    一階段的比賽，1 個賽程大約5 個星期，丁○○將感應器取
    出後，就算鴿子沒有在時間內飛回來，他也可以在時間內將
    感應器放入他自己保管的鴿鐘內（鴿鐘會顯示鴿子飛回來的
    時間），假裝鴿子有在時間內飛回來，就可以參加下一階段
    的比賽，所以認為丁○○有作弊行為，後來Ｆ○○就來會場
    了等語（見同上審判筆錄）；證人即庚○○助理Ｂ○○於本
    院審理時亦證稱：伊於94年6 月17日有在信鴿聯合會裡，當
    天是第一階段比賽的準備工作，驗鴿人員發現丁○○將聯合
    會發給會員的鴿子腳環剪下來，將非聯合會所發之腳環裝到
    鴿子腳上，用來矇騙檢驗人員，這樣的話，鴿子還沒有飛回
    來，他就可以先將電子環放入電腦鴿鐘，鴿鐘就會顯示鴿子
    回來的時間，驗鴿人員發現後向伊反映，伊去確認腳環是不
    是聯合會發出去的，並在丁○○褲子口袋裡發現聯合會發的
    腳環，丁○○沒話講，伊就將上開事情告知庚○○，然後繼
    續做自己的事等語（見同上審判筆錄）。
  2.被告子○○於本院訊問、準備程序時坦承在94年6 月17日曾
    與己○○及另2 名會員將丁○○帶離會場，去阿丁借款公司
    ，質問丁○○為何要造假，並與己○○動手打丁○○等事實
    （見本院95年1 月27日訊問筆錄、95年3 月9 日準備程序筆
    錄），另被告Ｆ○○則坦承曾於發現丁○○鴿環有問題後到
    會場，後來又去阿丁借款公司見丁○○，在阿丁借款公司時
    ，丁○○及其妻、彌陀鄉鄉民代表、子○○、己○○等人均
    在場之事實（見偵三卷第67-68 頁），然均辯稱證人丁○○
    之行動自由未遭剝奪云云。惟證人丁○○遭被告Ｆ○○、子
    ○○等人剝奪行動自由並毆打之情形，已據證人丁○○、丑
    ○○證述如前，復有丁○○受傷照片2 張附卷可佐，參以若
    丁○○行動自由未遭剝奪，係自願與被告子○○等人前往阿
    丁借款公司，亦隨時可自由離去，其豈有打電話給家人，由
    家人去找癸○○、Ｈ○○等人來幫忙、說情之動機及必要？
    益徵被告Ｆ○○、子○○確有剝奪證人丁○○行動自由之行
    為無訛。
  3.公訴人固主張被告Ｆ○○、子○○等人係共同基於擄人勒贖
    之犯意聯絡，誣指丁○○所持鴿環是假造的為由，將丁○○
    押至阿丁借款公司毆打凌虐，子○○並恐嚇丁○○要將其身
    為檢察官之朋友一槍打死，再由Ｆ○○出面要求丁○○拿出
    5 千萬元當作賠償，或拿房地產所有權狀做抵押，否則要將
    丁○○拖到山上作掉（殺死）云云。然被告Ｆ○○、子○○
    均否認有擄人勒贖之行為，辯稱沒有恐嚇要將丁○○身為檢
    察官之朋友打死，也沒有要求丁○○賠償5 千萬元或拿所有
    權狀作抵押，否則要將其作掉等語，經查，證人丁○○於94
    年6 月17日確有將非信鴿聯合會所發鴿環裝在賽鴿腳上，意
    圖於比賽中作弊之行為，業經證人庚○○、Ｂ○○證述如前
    ，被告Ｆ○○、子○○等人並無「誣指」證人丁○○作弊之
    情形，而除被害人丁○○之指訴外，卷內查無其他積極證據
    可認被告Ｆ○○、子○○確有前開恐嚇要殺檢察官、要求丁○○須賠償金錢或提供抵押，否則要將丁○○殺害之行為，
    實難僅憑被害人丁○○單方面之指訴，遽認被告Ｆ○○、子
    ○○有上開恐嚇、擄人勒贖之犯行，公訴人前開主張尚不足
    採。
  (八)綜上所述，本件事證明確，被告申○○、玄○○、Ｆ○○、
    戌○○、辰○○、壬○○、午○○、子○○等人上開所辯均
    不足採，渠等犯行均堪認定，應予依法論科。
三、被告申○○、玄○○、Ｆ○○、戌○○、辰○○、壬○○、
    午○○、子○○行為後，於94年1 月7 日修正，同年2 月2
    日公布之刑法，已自95年7 月1 日起開始施行（下稱修正後
    刑法），又本次刑法修正之比較新舊法，應就罪刑有關之共
    犯、未遂犯、想像競合犯、牽連犯、連續犯、結合犯，以及
    累犯加重、自首減輕暨其他法定加減原因（如身分加減）與
    加減例等一切情形，綜其全部罪刑之結果而為比較，最高法
    院95年5 月23日第8 次刑事庭會議決議可資參照。茲比較適
    用新舊法如下：
  (一)被告申○○行為後，如附表一所示之法律均經修正，比較該
    表所示新舊法後，除常業重利部分外，均以舊法對被告申○○較有利，綜合言之，仍以舊法對被告申○○較有利，依刑
    法第2 條第1 項前段之規定，自應適用行為時之法律以論處
    。
  (二)被告玄○○行為時，刑法（舊法）第344 條重利罪法定刑為
    「1 年以下有期徒刑、拘役或科或併科1 千元以下罰金」，
    而依罰金罰鍰提高標準條例第1 條前段、修正前刑法第33條
    第5 款之規定，罰金數額得提高至10倍，且罰金數額下限為
    1 元以上，然依修正後刑法第33條第5 款、刑法施行法第1
    條之1 （於95年6 月14日增訂公布，自同年7 月1 日開始施
    行）規定，刑法修正後前開法條之法定刑度為「1 年以下有
    期徒刑、拘役或科或併科新臺幣3 萬元以下罰金」，罰金數
    額下限提高為新臺幣1 千元以上，並以百元計算之。是以重
    利罪修正後之法律效果對被告玄○○而言較為不利，從而本
    件應依刑法第2 條第1 項前段，適用行為時即修正前刑法第
    344 條規定論罪科刑。
  (三)被告Ｆ○○、戌○○行為後，如附表二、三所示之法律均經
    修正，比較各該附表所示新舊法後，均以舊法對被告Ｆ○○
    、戌○○較有利，綜合言之，新法（本院裁判時之法律）並
    無較有利於被告Ｆ○○、戌○○，依刑法第2 條第1 項前段
    之規定，被告Ｆ○○、戌○○均應適用行為時之法律以論處
    。
  (四)被告子○○行為時，刑法（舊法）第302 條第1 項剝奪他人
    行動自由罪法定刑為「5 年以下有期徒刑、拘役或3 百元以
    下罰金」，而依罰金罰鍰提高標準條例第1 條前段、修正前
    刑法第33條第5 款之規定，罰金數額得提高至10倍，且罰金
    數額下限為1 元以上，然依修正後刑法第33條第5 款、刑法
    施行法第1 條之1 （於95年6 月14日增訂公布，自同年7 月
    1 日開始施行）規定，刑法修正後前開法條之法定刑度為「
    5 年以下有期徒刑、拘役或新臺幣9 千元以下罰金」，罰金
    數額下限提高為新臺幣1 千元以上，並以百元計算之。是以
    重利罪修正後之法律效果對被告子○○而言較為不利，從而
    本件應依刑法第2 條第1 項前段，適用行為時即修正前刑法
    第302 條第1 項規定論罪科刑。
四、論罪部分：
  (一)按刑法上所謂常業犯，指反覆以同種類行為為目的之社會活
    動之職業性犯罪而言，至於犯罪所得之多寡，是否恃此犯罪
    為唯一之謀生職業，則非所問，縱令兼有其他職業，仍無礙
    於該常業犯罪之成立，最高法院85年台上字第510 號著有判
    例可資參照。被告申○○自承有經營地下錢莊，放款賺利息
    之行為，並多次借款予他人收取重利，已如前述，參照前揭
    判例意旨，堪認其恃此為生，即屬以重利為常業。又被告申
    ○○、Ｆ○○、戌○○、玄○○或其他共犯於事實四強盜犯
    行中持用之木棍、老虎鉗，及被告辰○○、午○○、壬○○
    、申○○、戌○○於事實六強盜犯行中持用之木棍、電擊棒
    ，均屬質地堅硬，客觀上足以為殺傷人生命、身體之器械，
    顯係具有危險性之兇器。是被告申○○於事實二(一)、(三)所為
    ，係犯修正前刑法第345 條常業重利罪、第302 條第1 項剝
    奪他人行動自由罪，於事實二(二)、(四)、(五)所為，係犯修正前
    刑法第345 條常業重利罪，於事實四所為，係犯修正前刑法
    第268 條前段之意圖營利，供給賭博場所罪、同條後段之意
    圖營利，聚眾賭博罪，及刑法第330 條第1 項結夥三人以上
    攜帶兇器強盜罪，於事實五所為，係犯修正前刑法第305 條
    恐嚇危害安全罪，於事實六所為，係犯刑法第330 條第1 項
    結夥三人以上攜帶兇器強盜罪；被告玄○○於事實三所為，
    係犯修正前刑法第344 條重利罪，於事實四所為，係犯刑法
    第330 條第1 項結夥三人以上攜帶兇器強盜罪；被告Ｆ○○
    於事實四所為，係犯刑法第330 條第1 項結夥三人以上攜帶
    兇器強盜罪，於事實五所為，係犯修正前刑法第305 條恐嚇
    危害安全罪，於事實八所為，係犯修正前刑法第302 條第1
    項剝奪他人行動自由罪；被告戌○○於事實四、六所為，均
    係犯刑法第330 條第1 項結夥三人以上攜帶兇器強盜罪，於
    事實五所為，係犯修正前刑法第305 條恐嚇危害安全罪；被
    告辰○○、壬○○於事實六所為，均係犯刑法第330 條第1
    項結夥三人以上攜帶兇器強盜罪，於事實七所為，均係犯刑
    法第347 條第1 項擄人勒贖罪；被告午○○於事實六所為，
    係犯刑法第330 條第1 項結夥三人以上攜帶兇器強盜罪；被
    告子○○於事實八所為，係犯修正前刑法第302 條第1 項剝
    奪他人行動自由罪。公訴意旨雖認被告申○○於事實二(一)剝
    奪宙○○行動自由並取得13萬元之行為及被告Ｆ○○、子○○於事實八所為，均係犯擄人勒贖罪，被告玄○○於事實三
    所為，係犯常業重利罪，惟被告申○○、Ｆ○○、子○○上
    開所為，均係犯剝奪他人行動自由罪，另被告玄○○上開所
    為，係犯重利罪，前已敘明，前開公訴意旨尚有未合，惟其
    基本事實同一，本院自應予以審理，並變更起訴法條。
  (二)被告申○○與2 名真實姓名年籍不詳之成年人就事實二(一)剝
    奪他人行動自由罪部分犯行，與己○○就事實四意圖營利，
    供給賭博場所及意圖營利，聚眾賭博罪部分犯行，被告申○○、Ｆ○○、戌○○、玄○○與己○○、數名真實姓名年籍
    不詳之成年男子就事實四加重強盜部分犯行，被告Ｆ○○、
    戌○○、申○○與己○○就事實五部分犯行，被告辰○○、
    午○○、壬○○、申○○、戌○○與案外人「明宏仔」就事
    實六部分犯行，被告辰○○、壬○○就事實七部分犯行，被
    告Ｆ○○、子○○與己○○、2 名真實姓名年籍不詳之成年
    人就事實八部分犯行，均有犯意聯絡及行為分擔，皆為共同
    正犯。被告申○○先後2 次剝奪他人行動自由、加重強盜犯
    行、先後多次意圖營利，供給賭博場所、聚眾賭博犯行，及
    被告戌○○先後2 次加重強盜犯行，均時間緊接，方法相同
    ，觸犯構成要件相同之罪名，顯均係基於概括犯意為之，應
    各依修正前刑法第56條規定論以一罪，並依法加重其刑。又
    被告申○○所犯意圖營利，供給賭博場所及意圖營利，聚眾
    賭博犯行2 罪，係基於1 個賭博犯意之決定，達成其同一犯
    罪之各個舉動，應屬法律概念之一行為，其一行為觸犯上開
    2 罪名，為想像競合犯，應依刑法第55條規定，從一重之意
    圖營利，聚眾賭博罪處斷（按修正後之刑法第55條關於想像
    競合犯之規定，雖增訂「但不得科以較輕罪名所定最輕本刑
    以下之刑」之但書規定，惟依最高法院95年5 月23日第8 次
    刑事庭會議決議，認此係科刑之限制，為法理之明文化，非
    屬法律之變更，附此敘明）。被告申○○所犯上開常業重利
    、連續剝奪他人行動自由、連續意圖營利聚眾賭博、連續加
    重強盜、恐嚇5 罪間，被告玄○○前開重利、加重強盜2 罪
    間，被告Ｆ○○所犯上開加重強盜、恐嚇危害安全、剝奪他
    人行動自由3 罪間，被告戌○○所犯前開連續加重強盜、恐
    嚇2 罪間，被告辰○○、壬○○所犯上開加重強盜、擄人勒
    贖2 罪間，均犯意各別，罪名不同，各應分論併罰。公訴意
    旨認被告申○○上開意圖營利聚眾賭博與加重強盜2 罪間有
    牽連關係，容有誤認，附此敘明。被告申○○、玄○○、戌
    ○○、辰○○、子○○各有如犯罪事實欄所示之論罪科刑前
    科，此有臺灣高等法院被告前案紀錄表5 份在卷可參，其等
    於有期徒刑執行完畢後5 年內，再故意犯本件各項有期徒刑
    以上之罪，不論依行為時刑法第47條，或修正後刑法第47條
    第1 項之規定，均構成累犯，對被告申○○等人而言並無有
    利或不利之情形，自不生新舊法比較之問題，應逕依現行刑
    法第47條第1 項規定各論以累犯，除被告辰○○涉犯擄人勒
    贖罪法定本刑死刑、無期徒刑部分不得加重外，其他部分均
    加重其刑，被告申○○涉犯連續剝奪他人行動自由、連續意
    圖營利聚眾賭博、連續加重強盜罪部分、被告戌○○涉犯連
    續加重強盜罪部分並均依刑法第70條規定遞加之。
  (三)公訴意旨固認被告申○○、玄○○就事實二(一)常業重利及事
    實三重利部分犯行均為共同正犯，又被告午○○符合自首規
    定，應予減輕其刑云云，惟被告申○○、玄○○2 人係各自
    借款予證人宙○○，業據被告申○○、玄○○及證人宙○○
    分別供述、證述明確，公訴人復未舉證證明被告申○○、玄
    ○○就此部分有何常業重利或重利之犯意聯絡、行為分擔，
    實難認定被告申○○、玄○○就此部分為共同正犯。另證人
    Ｅ○○於93年12月11日逃離現場後，旋即報警處理，並告知
    警方是「殺手偉」（辰○○之綽號）、「明宏仔」、「明仔
    」（壬○○之綽號）、「國賢仔」（午○○之綽號）等人涉
    案，而被告午○○於94年1 月29日自行前往高雄市政府警察
    局楠梓分局坦承犯案（事實六部分），係因楠梓分局警員來
    找伊，此據證人Ｅ○○、被告午○○於本院審理時分別證述
    、供述明確（見本院95年7 月19日審判筆錄），堪認被告午
    ○○於94年1 月29日自行前往警局坦承犯案前，警方已知悉
    其涉犯事實六所示強盜案件，不符合自首之要件，公訴人誤
    認被告申○○、玄○○就事實二(一)常業重利、事實三重利部
    分犯行為共同正犯，及被告午○○符合自首規定，應減輕其
    刑，均有未合，附此敘明。又起訴書論罪法條欄，就被告申
    ○○、Ｆ○○、戌○○、玄○○等人關於事實四之犯行及被
    告辰○○、午○○、壬○○、申○○、戌○○等人關於事實
    六之犯行，均贅引刑法第325 條條文，另就事實七部分，贅
    載被告申○○、戌○○涉犯擄人勒贖罪（起訴書犯罪事實欄
    均無上開搶奪、擄人勒贖犯行之記載），應予更正。爰審酌
    被告申○○、玄○○、Ｆ○○、戌○○、辰○○、午○○、
    壬○○均貪圖不法利益，強盜他人之財物或擄人勒贖，被告
    申○○、玄○○乘被害人急迫、無經驗而貸予款項牟取重利
    ，被告申○○並為討債而另行剝奪他人行動自由，又意圖營
    利聚眾賭博，敗壞社會善良風氣，被告申○○、Ｆ○○、戌
    ○○復因購買漁貨糾紛即對被害人出言恐嚇，而被告Ｆ○○
    、子○○知悉丁○○裝假鴿環後，本應以和平理性之態度，
    遵照信鴿聯合會之規章處理此事，竟僅因要質問有無共謀或
    他人指使即違法剝奪丁○○行動自由，上開被告行為均有不
    當，且於事實六、七犯行中，被告辰○○係處於主導地位，
    其餘共犯處於協助地位，及上開各被告犯罪之動機、目的、
    手段、次數、所生危害、所得利益、犯後態度等一切情狀，
    分別量處如主文所示之刑。
  (四)被告玄○○行為時之刑法第41條第1 項前段規定：「犯最重
    本刑為5 年以下有期徒刑以下之刑之罪，而受6 個月以下有
    期徒刑或拘役之宣告，因身體、教育、職業、家庭之關係或
    其他正當事由，執行顯有困難者，得以1 元以上3 元以下折
    算1 日，易科罰金。」關於易科罰金之折算標準，修正前罰
    金罰鍰提高標準條例第2 條前段（自95年7 月1 日起已刪除
    ）規定，就其原定數額提高為100 倍折算1 日，則被告玄○○行為時之易科罰金折算標準，應以銀元300 元折算1 日，
    經折算為新臺幣後，即應以新臺幣900 元折算1 日。惟刑法
    第41條第1 項前段已於95年7 月1 日修正公布施行，修正後
    規定為：「犯最重本刑為5 年以下有期徒刑以下之刑之罪，
    而受6 個月以下有期徒刑或拘役之宣告者，得以新臺幣1 千
    元、2 千元或3 千元折算1 日，易科罰金。」比較修正前後
    易科罰金之折算標準，以修正公布施行前之規定較有利於被
    告玄○○，自應依刑法第2 條第1 項前段，適用修正前刑法
    第41條第1 項前段規定，定其折算標準，而諭知被告玄○○
    涉犯重利罪部分易科罰金之折算標準。
  (五)又被告辰○○、壬○○行為時，刑法第51條第5 款係規定「
    數罪併罰，分別宣告其罪之刑，依左列各款定其應執行者：
    宣告多數有期徒刑者，於各刑中之最長期以上，各刑合併之
    刑期以下，定其刑期。但不得逾20年」，修正後刑法第51條
    第5 款則規定「宣告多數有期徒刑者，於各刑中之最長期以
    上，各刑合併之刑期以下，定其刑期。但不得逾30年」，新
    舊法比較結果，修正後刑法對被告辰○○、壬○○較為不利
    ，則依刑法第2 條第1 項前段，仍應依修正前刑法第51條第
    5 款規定，定其等應執行之刑；被告申○○、Ｆ○○、戌○○亦應依修正前刑法第51條第5 款規定，定其等應執行之刑
    （理由詳如前述）。
  (六)在被告申○○住處扣得之電話聯絡簿2 本、名單2 張、記帳
    單12張、空白本票1 本，係被告申○○所有，供其經營地下
    錢莊所用，另帳冊2 本係同案被告己○○所有，供經營賭場
    之用，業據被告申○○於警詢時供述在卷（見偵二卷第152
    頁反面），均應依刑法第38條第1 項第2 款規定宣告沒收。
    另扣案之發票人為Ｇ○○、Ｊ○○，面額分別為15萬元、18
    萬元之本票各1 紙，係Ｇ○○、Ｊ○○開立，交給被告申○○收執作為擔保之用，已如前述，Ｇ○○、Ｊ○○於清償借
    款後，自得請求返還上開本票，是上開本票所有權仍屬發票
    人Ｇ○○、Ｊ○○所有，並非被告申○○所有，又證人Ｅ○○提出扣案之手銬1 付，卷內並無證據證明係被告辰○○、
    午○○、壬○○、申○○、戌○○或共犯「明宏仔」所有，
    均不予宣告沒收。其餘扣案之行動電話、背包、存摺、提款
    卡、信用卡、代收簿、身分證、本票、支票、木棍、球棒、
    高爾夫球桿、漁貨買賣估價單、計算紙、筆記簿、駕照、帳
    冊、收據、掛號函件、傳真、對帳單、信鴿聯合會會員名冊
    、賽鴿比賽資料、電擊棒及現金14267 元等物，公訴人均未
    提出證據證明係供本件各項犯罪所用或犯罪所得之物，爰均
    不予沒收。
五、不另為無罪之諭知部分：
　(一)公訴意旨另以：宙○○向被告申○○、玄○○分別借款4 萬
    元、1 萬元（起訴書誤載為1 萬元、4 萬元）後，申○○、
    玄○○於92年10月21日基於妨害自由、恐嚇取財之犯意聯絡
    ，共同強押宙○○至萬泰商業銀行高雄分行申辦現金卡，上
    開銀行於同年11月7 日核卡後，由申○○強行將現金卡取走
    ，至自動提款機將現金卡額度3 萬元強行領光，嗣玄○○又
    以宙○○欠款為由，教唆真實姓名年籍不詳之男子2 人強押
    宙○○至高雄縣梓官鄉蚵仔寮漁港前之檳榔攤內加以毆打（
    傷害部分未驗傷亦未提出告訴），並強取宙○○身上2 萬2
    千元，再基於恐嚇取財之故意，強逼宙○○之母黃美桃拿5
    萬元交給玄○○，始將宙○○釋放，因認被告申○○、玄○○上開行為共同涉犯妨害自由（剝奪他人行動自由）、恐嚇
    取財罪嫌。訊據被告申○○、玄○○均堅詞否認有上開剝奪
    他人行動自由、恐嚇取財之犯行，查證人宙○○雖於警詢時
    證稱曾由申○○、玄○○陪同申辦現金卡，現金卡核發後被
    申○○拿走，且身上有2 萬2 千元被玄○○拿走等語，惟亦
    同時證稱：有向申○○、玄○○借錢，申○○、玄○○於92
    年10月21日來向伊討債，伊無力償還，申○○提議去辦現金
    卡，伊就跟他們去辦等語（見偵四卷第46頁反面），並未提
    及其不願意辦卡或將現金卡、身上的錢（2 萬2 千元）交給
    申○○、玄○○，是遭申○○、玄○○強押辦卡或強取財物
    等語，則證人宙○○既有欠款之事實，其即有自願答應辦卡
    或將財物交給被告申○○、玄○○還債之可能，尚難遽認其
    係遭強押辦卡或強取財物。又證人宙○○固曾於警詢時指稱
    ：辦卡當日玄○○說伊尚未將錢還清，申○○、玄○○及另
    2 名不認識的人就將伊押至蚵仔寮漁港海豹檳榔攤內，玄○○說伊借的錢含本金、利息尚未還完，那麼久未還，玄○○
    等4 人即動手打伊，伊受不了就叫母親來和玄○○談，與玄
    ○○以5 萬元達成和解，玄○○才放人等語（見偵四卷第46
    頁反面至第47頁），惟證人宙○○於本院審理時改稱：伊當
    天在路上遇到玄○○，玄○○向伊討錢，伊就和玄○○一起
    去檳榔攤談債務問題，伊打電話跟伊母親說欠人家1 萬元，
    人家現在要用，請她拿1 萬元過來幫伊還錢，沒有人逼迫伊
    打電話給伊母親拿錢來還等語（見本院95年5 月3 日審判筆
    錄），所述前後不一，而除證人即被害人宙○○上開警詢時
    之指訴外，公訴人並未提出其他積極證據證明被告申○○、
    玄○○確有押走宙○○毆打，並以恐嚇取財之方式向其母親
    取得5 萬元之事實，尚難僅憑被害人宙○○前後不一之指訴
    ，即認被告申○○、玄○○涉犯上開剝奪他人行動自由、恐
    嚇取財罪。惟公訴意旨認此部分與被告申○○、玄○○前開
    經論罪科刑之常業重利或重利犯行有牽連犯之裁判上一罪關
    係，爰不另為無罪之諭知。
  (二)公訴意旨復以：被告申○○借款予乙○○後，因利息太高致
    乙○○無法如期償還，申○○遂基於恐嚇之犯意，於93年底
    恐嚇乙○○及其家人，致乙○○心生畏懼，為免連累家人，
    不得已於94年10月5 日8 時許，在高雄縣梓官鄉住處上吊自
    殺，幸經家人發現送醫急救後，挽回一命。申○○又與Ｆ○○共同基於常業重利罪之犯意，於94年9 月27日15時許在高
    雄縣梓官鄉蚵仔寮漁港附近借予丙○○高利貸9 萬元，約定
    月利率3 分利計息之與原本顯不相當之重利，並簽立本票9
    萬元1 紙為擔保，因認被告申○○此部分亦涉犯恐嚇危害安
    全、常業重利罪嫌。然查，被告申○○堅決否認有上開恐嚇
    乙○○或其家人之犯行，而除被害人乙○○於警詢時之指訴
    外，公訴人並未提出其他積極證據佐證被告申○○確有恐嚇
    乙○○或其家人，乙○○係因遭被告申○○恐嚇始自殺之事
    實，尚難僅憑被害人乙○○單方面之指訴，即認被告申○○
    有上開恐嚇犯行。又被告申○○於上開時、地借予丙○○9
    萬元，係收取月息3 分（即1 萬元利息300 元）之利息，且
    未預扣利息（即實際給付9 萬元），滿1 個月後才一併收取
    本金及利息等事實，已據證人丙○○於警詢、本院審理時迭
    次證述明確（見偵一卷第271 頁正反面、本院95年6 月26日
    審判筆錄），則被告申○○向證人丙○○收取之利息，與時
    下民間利息通常為月息2 、3 分（即百分之2 、3） 尚屬相
    當，雖超過法定之最高利率限制，然依國內現階段對於資金
    成本之評估，尚非屬顯不相當之重利，況證人丙○○復於本
    院審理時證稱：我向別人借錢時，都是拿3 分月息給人家等
    語（見本院95年6 月26日審判筆錄），益徵被告申○○此部
    分並未取得與原本顯不相當之重利，是被告申○○前開借款
    予丙○○並收取利息之行為，並未成立常業重利罪。惟公訴
    意旨認此部分犯行與被告申○○前開經論罪科刑之常業重利
    罪間為單純一罪關係，不另為無罪之諭知。
  (三)公訴意旨再以：被告申○○借款予Ｃ○○後，因利息太高致
    Ｃ○○（起訴書誤載為乙○○）無法如期償還，申○○遂基
    於恐嚇、妨害自由等犯意，於94年初之某日，在高雄縣梓官
    鄉蚵仔寮漁港附近工地，以保力達之空玻璃瓶打傷Ｃ○○頭
    部後，將Ｃ○○強押至民加工廠內加以毆打（傷害罪部分未
    驗傷亦未提出告訴），並基於恐嚇取財之故意，強逼Ｃ○○
    之老闆拿8 萬元交給申○○後，始將Ｃ○○釋放。又申○○
    因未○○不答應將漁貨交由民加工廠收購，於93年11月1 日
    除與Ｆ○○、己○○、黃○○等人對未○○施以言詞恐嚇外
    ，復基於恐嚇之犯意，持電擊棒電擊未○○之腰部（傷害部
    分未驗傷亦未提出告訴），因認被告申○○上開打傷、強押
    Ｃ○○取得8 萬元、持電擊棒電擊未○○等行為係涉犯刑法
    第305 條恐嚇危害安全罪、第346 條第1 項恐嚇取財罪嫌，
    惟均為被告申○○所否認。按刑法第305 條恐嚇罪，係指單
    純以將來加害生命、身體、自由、名譽、財產之事，恐嚇他
    人致生危害於安全者而言，如對於他人之生命、身體等，以
    現實之強暴脅迫手段加以危害要挾，使人行無義務之事或妨
    害人行使權利，應構成刑法第304 條之強制罪，而非同法第
    305 條之恐嚇安全罪。最高法院72年度台上字第5618號判決
    意旨參照。而刑法第346 條第1 項之恐嚇取財罪，係以意圖
    為自己或第三人不法所有為構成要件之一，此觀諸該法條規
    定自明，則被告申○○與Ｃ○○間既有債權債務關係（被告
    申○○借款予Ｃ○○收取重利），已如前述，其向Ｃ○○索
    取債務，因而取得Ｃ○○老闆代付之款項，即無意圖為自己
    或第三人不法所有之意圖，自不成立恐嚇取財罪。又公訴意
    旨固認被告申○○有恐嚇Ｃ○○之犯行，惟未敘明並舉證證
    明被告申○○究竟以何種將來加害生命、身體、自由、名譽
    、財產之事，恐嚇Ｃ○○，尚難認定被告申○○確有恐嚇Ｃ
    ○○之犯行。至被告申○○是否於93年11月1 日以持電擊棒
    電擊未○○腰部實施恐嚇犯行乙節，查證人未○○於警詢、
    本院審理時證稱：因為70桶漁貨帳目的問題（即未○○賣70
    桶漁貨給民加工廠，雙方爭執該批漁貨是否已付款之問題）
    ，於94年1 月31日子○○打電話叫伊去民加工廠，到場後Ｆ
    ○○問伊有70桶漁貨未算到帳是不是，為何工廠內沒有這筆
    帳，叫伊回去查帳後再跟他們對帳，當時Ｆ○○、黃○○、
    己○○、戌○○、申○○均在場，伊與申○○是同學，申○○當時手上有拿東西在跟伊開玩笑，黃○○可能誤以為申○○拿電擊棒要電擊伊，就出來看，伊不知道申○○手上是拿
    什麼，沒有發生申○○拿電擊棒電擊伊腰部的事情等語（見
    偵一卷第301-302 頁、本院95年6 月26日審判筆錄），被告
    黃○○於警詢時供稱：94年1 月31日伊從漁港回到民加工廠
    時，未○○在工廠前正要離去，當時申○○有持電擊棒電擊
    未○○腰部，伊立即將申○○電擊棒攔開，告知不可以這樣
    等語（見偵二卷第195 頁），另被告Ｆ○○於警詢時供述：
    於94年1 月31日在民加工廠，當場有伊和黃○○、未○○等
    人，伊向未○○說1 桶漁貨是100 斤，要向你拗70桶漁貨，
    70桶就7 千斤了，講這種事情要有憑有據，載多少斤漁貨來
    就開多少錢的三聯單，這種話是不能亂講的等語（見偵三卷
    第9 頁），被告申○○則於警詢時供稱：當時是子○○打電
    話給未○○叫他到民加工廠，現場有伊及Ｆ○○、黃○○、
    戌○○、己○○等人，Ｆ○○質問未○○為何在外面放話稱
    漁船遭渠等破壞，及稱民加工廠拗伊70桶漁貨等事，當時伊
    很生氣有衝向前要毆打未○○，但被黃○○攔住，沒有用電
    擊棒電擊未○○等語（見偵二卷第154 頁），足認被告申○○上開涉嫌以電擊棒電擊未○○腰部之事，並非發生於93年
    11月1 日當天，而係發生於「滿載福」號漁船被破壞後之94
    年1 月31日，公訴意旨認被告申○○係於93年11月1 日當天
    因未○○不答應將漁貨交由民加工廠收購，而基於恐嚇之犯
    意，持電擊棒電擊未○○之腰部，顯有誤認。又被告Ｆ○○
    等人於94年1 月31日係質問未○○為何要向他人稱漁船遭渠
    等破壞、被民加工廠拗漁貨等情，前已敘明，縱使被告申○○當時確有持電擊棒電擊證人未○○腰部，亦非屬以將來加
    害生命、身體、自由、名譽、財產之事恐嚇未○○之行為，
    僅涉犯傷害罪，並無成立恐嚇危害安全罪之餘地。然公訴意
    旨認被告申○○上開恐嚇取財、恐嚇之犯行與前揭經論罪科
    刑之常業重利、恐嚇罪間分別有牽連犯、連續犯之裁判上一
    罪關係，爰不另為無罪之諭知。
  (四)公訴意旨又以：被告辰○○與被告Ｆ○○、戌○○、己○○
    、玄○○、申○○、子○○及不知姓名男子等10餘人共同基
    於犯強盜罪之犯意聯絡，於93年5 月20日誣陷至設於民加工
    廠內賭場聚賭之劉賴玉、甲○○○、卯○○、戊○○等人
    詐賭，被告辰○○等人共同控制甲○○○、卯○○、戊○○
    之行動自由後，在鄰近某烏魚子店看電視未參與賭博之劉賴
    玉隨即亦遭Ｆ○○組織成員帶至同一受害地點控制行動，
    同時Ｆ○○親自逼問在場受害人有無詐賭情事，並教唆己○○等成員分持鋁棒及桌椅毆打卯○○、戊○○2 人，且命其
    成員毆打被害人至其承認詐賭方歇，旋又搜刮被害人身上財
    物，並由成員申○○夥同另一名成員持戊○○女兒之提款卡
    強領13萬元得逞，並強逼4 名受害人各簽下250 萬之本票以
    作賠償損失之擔保外，並強取劉賴玉身上之現金3 萬餘元
    ，再由申○○強押劉賴玉返家強取5 萬元，再持劉賴玉
    之郵局提款卡至自動提款機分4 次將存款8 萬元提領一空，
    嗣又於93年5 月21日9 時許，強押劉賴玉返回高雄市○○
    區○○路9 巷5 號7 樓之住處取其子Ａ○○所有，上開房屋
    、土地所有權狀、印鑑證明交給申○○後，再由己○○轉交
    Ｆ○○設定抵押債權500 萬元，劉賴玉等4 人至21日13時
    始完全脫離該組織成員控制與凌虐，因認被告辰○○此部分
    涉犯刑法第330 條第1 項結夥攜帶兇器強盜犯行。訊據被告
    辰○○堅詞否認有上開強盜犯行，辯稱：伊於93年5 月20日
    17、18時許曾到民加工廠，進去看到3 、4 個不認識的人在
    那裡，Ｆ○○在跟他們談話，談些什麼伊不清楚等語。經查
    ，劉賴玉、甲○○○、卯○○、戊○○等4 人於93年5 月
    20日在民加工廠因詐賭糾紛遭己○○等人質問時，被告辰○○確有在民加工廠內之事實，業據被告辰○○坦承不諱，並
    經被告戌○○、玄○○、證人劉賴玉於警詢時供述、證述
    在卷，惟上開被告、證人均僅陳述被告辰○○有在現場，並
    未指證其有質問是否詐賭、責罵、恐嚇或動手毆打被害人、
    限制被害人行動自由、要求被害人交出財物、逼簽本票或強
    取財物等行為，且被告辰○○與Ｆ○○、戌○○等人（民加
    工廠之股東或員工）均相識，此據被告辰○○、戌○○等人
    供述明確，而民加工廠為買賣、加工漁貨之工廠，工廠內復
    設有賭場，顯為公眾得出入之場所，是被告辰○○縱於上開
    時間在民加工廠內，亦不必然表示其與被告申○○、Ｆ○○
    、戌○○、玄○○、己○○等人有對劉賴玉等人為強盜犯
    行之犯意聯絡，況公訴人並未敘明並舉證證明被告辰○○就
    本件加重強盜案件與被告申○○、Ｆ○○、戌○○、玄○○
    、己○○等人間何時、如何產生犯意之聯絡，實難認定被告
    辰○○確為上開加重強盜犯行之共同正犯，然公訴意旨認被
    告辰○○此部分犯行與其前開經論罪科刑之加重強盜犯行（
    事實六部分）有連續犯之裁判上一罪關係，即不另為無罪之
    諭知。
  (五)公訴意旨另以：被告申○○、Ｆ○○、戌○○、玄○○等人
    於93年5 月20日所為強盜犯行包括持戊○○女兒之提款卡（
    或現金卡）強領13萬元云云，惟證人戊○○於警詢及本院審
    理時均證稱：伊把女兒的現金卡放在桌上，告訴對方密碼讓
    對方去領錢，該13萬元是用來還賭債的等語（見偵一卷第
    278 頁、本院95年5 月29日審判筆錄），因賭債為自然債務
    ，被告申○○等人縱有領走上開13萬元之行為，亦係基於債
    權人地位取得該筆款項，並非基於不法所有之意圖，該部分
    不成立強盜罪，惟公訴意旨認此部分與被告申○○、Ｆ○○
    、戌○○、玄○○前開經論罪科刑之強盜犯行為單純一罪關
    係，爰不另為無罪之諭知。
  (六)公訴意旨又以：被告申○○、Ｆ○○、戌○○與己○○、黃
    ○○等人共同基於恐嚇之犯意聯絡，於93年12月中旬某日，
    在民加工廠內向酉○○表示依大哥Ｆ○○指示，要在蚵仔寮
    漁市場統一操作漁貨買賣，如要收購漁貨需向渠等經營之民
    加工廠購買，且需以每桶比原價多300 元之價格購買，以供
    組織成員生活費，如不從將受到暴力威脅，酉○○因而心生
    畏懼，恐遭暴力侵害，被迫放棄漁貨生意流亡中，因認被告
    申○○、Ｆ○○、戌○○此部分均涉犯刑法第305 條恐嚇危
    害安全罪嫌。訊據被告申○○、Ｆ○○、戌○○等人均堅決
    否認有何恐嚇酉○○之犯行，辯稱：沒有強迫他人買漁貨等
    語。經查，證人A2（真實姓名年籍詳卷）雖曾於警、偵訊時
    證稱：黃○○、己○○於93年12月中旬曾叫酉○○到民加工
    廠，告訴酉○○他們大哥Ｆ○○要統一操作蚵仔寮漁港買賣
    ，如要買漁貨只能向他們買，每桶要多付300 元，這300 元
    是給他們兄弟生活的，伊平時有見他們強買漁民的漁貨，如
    不順從他們的意思會遭到暴力威脅等語（見偵一卷第9 頁、
    第79頁反面），惟被告黃○○曾於警詢時供稱：當時是Ｆ○○為了大家生意利益，不要互相拼價，就交代己○○打電話
    給中盤商酉○○及綽號「政智仔」（即巳○○）到民加工廠
    協調不要互相拼價，協議中談論到300 元之事，是指裝漁貨
    桶子的錢，若未歸還桶子就要賠300 元等語（見偵二卷第
    195 頁反面），核與證人巳○○於本院審理時到庭證稱：伊
    是從事漁貨的買賣，某天有去民加工廠，在場還有1 位曾先
    生，當天己○○有講到向民加工廠買魚，1 個桶子要押300
    元，如果桶子還他們，就可以拿回300 元，伊曾向民加工廠
    買過漁貨，有押過這300 元等語（見本院95年6 月26日審判
    筆錄）大致相符，足認於93年12月中旬某日，被告黃○○、
    己○○確有找酉○○、巳○○到民加工廠談漁貨買賣，並告
    知每桶漁貨要多付300 元之事，惟就該300 元是否為「兄弟
    生活費」，及被告申○○、Ｆ○○、戌○○、黃○○或己○○等人當天有無要求酉○○必須向民加工廠購買漁貨，並對
    酉○○施以恐嚇之言語、行為乙節，除證人A2上開警、偵訊
    時證述之內容外，卷內並無其他積極證據可資佐證，況證人
    A2已於本院審理時改稱：沒聽說過民加工廠的人說買漁貨只
    能向他們買，也不知道有說1 桶要加300 元，當他們兄弟生
    活費的事情等語（見本院95年11月29日審判筆錄），故尚難
    僅憑證人A2前後矛盾之證述，即認被告申○○、Ｆ○○、戌
    ○○、黃○○或己○○等人有對酉○○恐嚇之犯行。惟公訴
    意旨認此部分與被告申○○、Ｆ○○、戌○○前開經論罪科
    刑之恐嚇犯行有連續犯之裁判上一罪關係，故不另為無罪之
    諭知。
  (七)公訴意旨另以：Ｅ○○於93年12月11日趁辰○○等人離去而
    自行解開手銬逃離後，辰○○誣指係午○○解開Ｅ○○手銬
    放行，造成辰○○等人無法再強取Ｅ○○財物，辰○○遂心
    生不滿，於同日聯繫午○○至檳榔攤質問，並於同日17時許
    ，辰○○與被告Ｆ○○、壬○○等人共同基於擄人勒贖之犯
    意聯絡，先由辰○○、壬○○共同控制午○○行動自由後，
    由該2 人分別持電擊棒、木棒電擊、毆打午○○之身體，並
    強逼午○○簽下面額21萬元本票，至同日21時許，逼迫午○○打電話予母親籌款贖人，如籌不出贖款，將剁掉後腳跟，
    於是午○○母親透過午○○舅舅出面與Ｆ○○協調並交付15
    萬元給Ｆ○○後，始由Ｆ○○令辰○○釋放午○○。因認被
    告Ｆ○○此部分涉犯刑法第347 條第1 項擄人勒贖罪嫌，惟
    為被告Ｆ○○所否認。查證人即被告午○○已於警詢、本院
    審理時證稱：係遭辰○○、壬○○毆打及勒贖，Ｆ○○是辰
    ○○之老大，伊舅舅黃寶進和Ｆ○○認識，就打電話請Ｆ○○出面說情、協調，後來Ｆ○○打電話給辰○○，當時伊和
    辰○○、壬○○在信鴿聯合會，辰○○就帶伊到海豹檳榔攤
    ，到檳榔攤時伊看到Ｆ○○已經坐在裡面，Ｆ○○問伊是不
    是「度仔」（黃寶進綽號）的姪子，說「度仔」已經跟他說
    好了，叫辰○○放伊回去，到海豹檳榔攤後，辰○○、壬○○沒有再打伊等語（見偵一卷第18-20 頁、本院95年7 月19
    日審判筆錄），而嗣後黃寶進係委託友人亥○○將15 萬 元
    轉交給辰○○，並非交給被告Ｆ○○，業據證人亥○○證述
    如前，因受託出面為被擄之人說情、協調放人之事並不等同
    於擄人勒贖之行為，是被告Ｆ○○既未親自實行擄人勒贖之
    構成要件行為，公訴人復未提出積極證據證明被告Ｆ○○與
    被告辰○○、壬○○間有擄人勒贖之犯意聯絡，公訴意旨所
    指被告Ｆ○○此部分擄人勒贖犯行自屬無法證明。惟公訴意
    旨認此部分與被告Ｆ○○前開剝奪丁○○行動自由有罪部分
    有連續犯之裁判上一罪之關係（均以擄人勒贖罪起訴），爰
    不另為無罪之諭知。
貳、無罪部分：
一、公訴意旨略以：
  (一)被告Ｆ○○係前開信鴿聯合會會長，在高雄縣梓官鄉蚵仔寮
    、大舍加、赤崁、橋仔頭一帶大量吸收不良份子為其犯罪組
    織成員，並利用成員黃○○之名義開設民加工廠、海豹檳榔
    攤、信鴿聯合會等處所，以合法生意作掩護，並作為其犯罪
    組織的聚會所、聯絡站及管理據點，主要之犯罪組織成員以
    Ｆ○○為首，並以每月2 萬元至5 萬元不等之代價僱用其組
    織成員黃○○、申○○、戌○○、己○○、辰○○、子○○
    、玄○○、午○○、壬○○及綽號「信仔」、「舜仔」、「
    鴨母仔」、「賓仔」等10餘人為犯罪組織成員，並由黃○○
    以民加工廠名義按月給付薪資。該犯罪組織自92年起長期從
    事經營地下錢莊（涉擄人勒贖、恐嚇取財、妨害自由、傷害
    等罪）、開設職業賭場、漁貨強買強賣、強索債務、恐嚇取
    財等具有集團性、常習性及脅迫性、暴力性等組織犯罪活動
    ，結幫聚眾、恃強凌弱、四處滋事鬥毆。因認被告Ｆ○○涉
    犯組織犯罪防制條例第3 條第1 項前段操縱及指揮犯罪組織
    罪嫌，另被告申○○、玄○○、戌○○、辰○○、午○○、
    壬○○、子○○、黃○○等人均涉犯組織犯罪防制條例第3
    條第1 項後段參與犯罪組織罪嫌。
  (二)被告Ｆ○○與申○○共同基於常業重利罪之犯意，先後為下
    列常業重利犯行：
  1.於93年7 、8 月間起分別借予乙○○高利貸12萬元及30萬元
    ，約定每借1 萬元預扣利息1 千元，即實拿9 千元，以10天
    為1 期，每期計息1 萬2 千元、3 萬元之與原本顯不相當之
    重利。
  2.於93年底分4 次借予Ｃ○○高利貸4 萬元，約定每借1 萬元
    預扣利息1 千元，即實拿9 千元，以7 天為一期，每借1 萬
    元計息1 千元之與原本顯不相當之重利。
  3.於94年9 月間在高雄縣永安鄉竹仔港國小旁借予Ｇ○○高利
    貸10萬元，約定預扣利息5 千元，即實拿9 萬5 千元，以月
    利率15分計息，取得與原本顯不相當之重利，並由Ｇ○○簽
    立本票15萬元1 紙為擔保。
  4.於94年9 月26日14時許在高雄縣梓官鄉蚵仔寮漁港附近借予
    Ｊ○○高利貸6 萬元，約定預扣利息6 千元，即實拿5 萬4
    千元，以月利率30分計息，取得與原本顯不相當之重利，並
    由Ｊ○○簽立本票18萬元1 紙為擔保。
  5.於94年9 月27日15時許在高雄縣梓官鄉蚵仔寮漁港附近借予
    丙○○高利貸9 萬元，約定月利率3 分利計息之與原本顯不
    相當之重利，並由丙○○簽立本票9 萬元1 紙為擔保。因認
    被告Ｆ○○涉犯（修正前）刑法第345 條常業重利罪嫌。
  (三)被告Ｆ○○、戌○○、辰○○、玄○○等人於「民」加工廠
    內與己○○、申○○共同經營職業賭場，因認被告Ｆ○○、
    戌○○、辰○○、玄○○等人涉犯刑法第268 條意圖營利，
    聚眾賭博罪嫌。
  (四)被告子○○與被告Ｆ○○、戌○○、己○○、玄○○、申○○、辰○○及不知姓名男子等10餘人共同基於犯強盜罪之犯
    意聯絡，於93年5 月20日誣陷至設於民加工廠內賭場聚賭之
    劉賴玉、甲○○○、卯○○、戊○○等人詐賭，被告子○○等人共同控制甲○○○、卯○○、戊○○之行動自由後，
    在鄰近某烏魚子店看電視未參與賭博之劉賴玉隨即亦遭Ｆ
    ○○組織成員帶至同一受害地點控制行動，同時Ｆ○○親自
    逼問在場受害人有無詐賭情事，並教唆己○○等成員分持鋁
    棒及桌椅毆打卯○○、戊○○2 人，且命其成員毆打被害人
    至其承認詐賭方歇，旋又搜刮被害人身上財物，並由成員申
    ○○夥同另一名成員持戊○○女兒之提款卡強領13萬元得逞
    ，同時並強逼4 名受害人各簽下250 萬之本票以作賠償損失
    之擔保外，並強取劉賴玉身上之現金3 萬餘元，再由申○○強押劉賴玉返家強取5 萬元，再持劉賴玉之郵局提款
    卡至自動提款機分4 次將存款8 萬元提領一空，嗣又於93年
    5 月21日9 時許，強押劉賴玉返回高雄市○○區○○路9
    巷5 號7 樓之住處取其子Ａ○○所有，上開房屋、土地所有
    權狀、印鑑證明交給申○○後，再由己○○轉交Ｆ○○設定
    抵押債權500 萬元，劉賴玉等4 人至21日13時始完全脫離
    該組織成員控制與凌虐，因認被告子○○此部分涉犯刑法第
    330 條第1 項結夥攜帶兇器強盜犯行。
  (五)被告黃○○與被告申○○、Ｆ○○、戌○○、己○○等人共
    同基於恐嚇之概括犯意聯絡，先於93年11月1 日在高雄縣梓
    官鄉蚵仔寮漁港附近，要求未○○（原名Ｋ○○）將漁貨交
    由其等收購，惟未○○不答應，Ｆ○○、黃○○、己○○等
    人即對未○○施以言詞恐嚇，並於同日晚間，共同暗中破壞
    未○○所有「滿載福」號漁船上之180 型警示燈殼、400 銀
    光燈泡、白玻璃、泡陳燈網各2 只等設備；又於93年12月中
    旬某日，在民加工廠內向酉○○表示依大哥Ｆ○○指示，要
    在蚵仔寮漁市場統一操作漁貨買賣，如要收購漁貨需向渠等
    經營之民加工廠購買，且需以每桶比原價多300 元之價格購
    買，以供組織成員生活費，如不從將受到暴力威脅，酉○○
    因而心生畏懼，恐遭暴力侵害，被迫放棄漁貨生意流亡中，
    因認被告黃○○涉犯刑法第305 條恐嚇危害安全罪嫌。
  (六)被告壬○○明知槍砲彈藥刀械管制條例所管制之爆裂物，非
    經主管機關之許可不得持有，竟於不詳時地取得具有殺傷力
    之土製爆裂物1 枚持有後，置於高雄縣梓官鄉○○村○村○
    路2 巷5 號住處藏置。嗣於94年10月6 日6 時許，警方持本
    院核發之搜索票，前往壬○○前揭住處搜索，在壬○○房間
    內查獲該枚爆裂物。因認被告壬○○涉犯槍砲彈藥刀械管制
    條例第7 條第4 項未經許可持有爆裂物罪嫌。
二、按犯罪事實應依證據認定之，無證據不得認定犯罪事實；不
    能證明被告犯罪者，應諭知無罪之判決，刑事訴訟法第154
    條第2 項、第301 條第1 項前段分別定有明文。而事實之認
    定，應憑證據，如未能發現相當證據，或證據不足以證明，
    自不能以推測或擬制之方法，以為裁判基礎，最高法院40年
    台上字第86號判例意旨足資參照。又依刑事訴訟法第161 條
    第1 項之規定：檢察官就被告犯罪事實，應負舉證責任，並
    指出證明之方法。因此，檢察官對於起訴之犯罪事實，應負
    提出證據及說服之實質舉證責任。倘其所提出之證據，不足
    為被告有罪之積極證明，或其指出證明之方法，無從說服法
    院以形成被告有罪之心證，基於無罪推定之原則，自應為被
    告無罪判決之諭知，亦有最高法院92年台上字第128 號判例
    要旨足參。且刑事訴訟上證明之資料，無論其為直接證據或
    間接證據，均須達於通常一般人均不致於有所懷疑，而得確
    信其為真實之程度，始得據為有罪之認定，若其關於被告是
    否犯罪之證明未能達此程度，而有合理性懷疑之存在，致使
    無從形成有罪之確信，根據「罪證有疑，利於被告」之證據
    法則，即不得遽為不利被告之認定，此觀諸最高法院76年台
    上字第4986號判例意旨亦甚明顯。
三、被告Ｆ○○被訴操縱及指揮犯罪組織，被告申○○、玄○○
    、戌○○、辰○○、午○○、壬○○、子○○、黃○○被訴
    參與犯罪組織部分：訊據被告Ｆ○○、申○○、玄○○、戌
    ○○、辰○○、午○○、壬○○、子○○、黃○○等人均否
    認有上開違反組織犯罪防制條例之犯行，辯稱：沒有組成犯
    罪組織以犯罪等語。本件公訴人認被告Ｆ○○等人涉犯上開
    犯行，無非係以證人Ｌ○○於警、偵訊時之證詞；秘密
    證人A1於警詢時之證詞；秘密證人A2於警、偵訊時之證詞
    ；秘密證人D1、D2（真實姓名年籍均詳卷）於本院審理中
    所為之證詞，資為論罪依據。查：
  (一)關於組織犯罪防制條例之罪，證人之姓名、性別、年齡、出
    生地、職業、身份證字號、住所或居所或其他足資辨別之特
    徵等資料，應由檢察官或法官另行封存，不得閱卷。訊問證
    人之筆錄，以在檢察官或法官面前作成，並經踐行刑事訴訟
    法所定訊問證人之程序者為限，始得採為證據。但有事實足
    認被害人或證人有受強暴、脅迫、恐嚇或其他報復行為之虞
    者，法院、檢察機關得依被害人或證人之聲請或依職權拒絕
    被告與之對質、詰問或其選任辯護人檢閱、抄錄、攝影可供
    指出被害人或證人真實姓名、身分之文書及詰問。法官、檢
    察官應將作為證據之筆錄或文書向被告告以要旨，訊問其有
    無意見陳述。該條例第12條第1 項定有明文。是關於被告Ｆ
    ○○等人涉犯組織犯罪防制條例第3 條第1 項前、後段罪嫌
    部分，證人Ｌ○○、A1、A2之警詢筆錄均非在法官或檢察官
    面前作成，證人Ｌ○○於檢察官偵查中所為證述並未依法具
    結，依據前開法條，均不得採為證據。
  (二)證人D1、D2雖於本院審理時證稱認定被告Ｆ○○、申○○、
    玄○○、戌○○、辰○○、午○○、壬○○、子○○、黃○○等人組成犯罪集團，以Ｆ○○為首，進行集團性、脅迫性
    、暴力性犯罪等語（見本院95年12月13日、96年1 月10日審
    判筆錄），惟證人D1、D2均為警方辦案人員，係因聽證人敘
    述或監聽後，認為被告Ｆ○○等人組成犯罪集團，已違反組
    織犯罪防制條例第3 條第1 項之罪之事實，亦據證人D1、D2
    證述明確，則證人D1、D2前開關於被告Ｆ○○等人組成犯罪
    集團，以Ｆ○○為首，進行集團性、脅迫性、暴力性犯罪等
    語，顯係證人自行判斷得出之「個人意見」，依刑事訴訟法
    第160 條規定，不得作為證據。
  (三)按組織犯罪防制條例第3 條第1 項之發起、主持、操縱或指
    揮犯罪組織罪，除須其行為人有發起、主持、操縱或指揮一
    定組織之舉動外，更須證明該組織係犯罪組織；而所謂犯罪
    組織，參照刑法第154 條第1 項規定，應認係以犯罪為宗旨
    之組織結社，即其結社係以妨害公共安寧秩序及其他某種類
    之犯罪為目的者而言，最高法院27年上字第2118號判例意旨
    參照。次按所謂犯罪組織，係指3 人以上，有「內部管理結
    構」，以犯罪為宗旨或以其成員從事犯罪活動，具有「集團
    性」、「常習性」及「脅迫性」或「暴力性」之組織，組織
    犯罪防制條例第2 條亦載有明文。亦即組織性犯罪，因其平
    日有一定職務分派結合，彼此間依照職務大小服從指示，以
    動員組員達成行動目的，此為必然之理，與「聚眾」最大之
    不同點在於組織之嚴密性。證人A2於檢察官偵訊時固具結證
    稱：Ｆ○○是「民」幫派老大，手下有己○○、黃○○、辰
    ○○等語，惟證人A2並未說明如何知悉此事，本院即無從判
    斷其所述是否與事實相符，而公訴人並未敘明且舉證證明被
    告Ｆ○○等人成立之「犯罪組織」，其內部管理結構為何，
    參與該犯罪組織之各人在組織中擔任之職務、工作內容為何
    ，彼此間係如何依照職務大小服從指示，以動員組員達成行
    動目的，則是否確有被告Ｆ○○操縱、指揮，成員包括被告
    申○○、玄○○、戌○○、辰○○、午○○、壬○○、子○○、黃○○等人在內之「犯罪組織」存在，容有可疑。
四、被告Ｆ○○被訴常業重利部分：訊據被告Ｆ○○堅詞否認有
    何常業重利犯行，辯稱：沒有借高利貸給乙○○、Ｃ○○、
    Ｇ○○、Ｊ○○、丙○○等語。公訴意旨認被告Ｆ○○涉犯
    常業重利罪，無非係以證人乙○○於警詢時證述：曾聽表
    弟Ｉ○○稱伊向申○○所借高利貸款項是「豐滿仔」（即Ｆ
    ○○）所提供放款等語；秘密證人A3（真實姓名年籍詳卷
    ）於警詢時證稱：申○○、玄○○經營地下錢莊及暴力討債
    之行為，都是由其老大Ｆ○○在幕後操控、唆使行事等語；
    被告辰○○於檢察官偵訊時供稱：申○○是在外面幫Ｆ○○收利息等語，資為論罪依據。惟查，證人Ｉ○○於警詢、
    本院審理時已到庭證稱：伊沒有向乙○○說過申○○借給他
    的錢是「豐滿仔」的，只有說過申○○是「豐滿仔」的伙計
    ，因為申○○在魚行用魚，是給「豐滿仔」請的，不知道申
    ○○放款的金錢來源等語（見偵一卷第260 頁、本院95年5
    月3 日審判筆錄），是證人乙○○上開證述是否屬實尚非無
    疑，而證人A3、被告辰○○雖曾於警詢時分別證述、供述如
    前，然均未說明如何知悉是被告Ｆ○○在幕後操控、教唆行
    事或申○○是幫Ｆ○○收利息等事，致無從判斷渠等所述是
    否與事實相符，被告辰○○亦未說明被告申○○是替被告Ｆ
    ○○收取哪些利息，是否係本件公訴意旨所指借給乙○○、
    Ｃ○○、Ｇ○○、Ｊ○○等人高利貸之利息（另丙○○借款
    所支付之利息非屬與原本顯不相當之重利，被告申○○該部
    分借款行為並不成立常業重利罪，已如前述），從而，由公
    訴人所舉之上開證據，尚難認定被告Ｆ○○與被告申○○有
    常業重利之犯意聯絡，共同借款予乙○○、Ｃ○○、Ｇ○○
    、Ｊ○○等人。
五、被告Ｆ○○、戌○○、辰○○、玄○○被訴意圖營利聚眾賭
    博部分：訊據被告Ｆ○○、戌○○、辰○○、玄○○均堅決
    否認有何意圖營利聚眾賭博之犯行，經查，上開民加工廠內
    之賭場係由己○○、申○○所經營之事實，前已述及，至證
    人甲○○○雖曾於本院審理時到庭證稱：民加工廠之賭場是
    該工廠老闆負責的，該老闆綽號「豐滿仔」云云（見本院95
    年5 月29日審判筆錄），惟證人甲○○○於該次審判期日所
    證93年5 月20日申○○叫伊去民加工廠，本來是要去打牌，
    但因為那裡有人吵架，沒打牌就走了，不清楚是不是因為詐
    賭的事情，沒有人跟伊說什麼或要伊開本票、拿錢出來云云
    ，與事實不符，已如前述，顯見其於該次審判期日有未據實
    作證之情形，則其所述Ｆ○○有負責該賭場乙節是否可採，
    尚有可疑，而公訴人並未提出其他足以佐證被告Ｆ○○確有
    意圖營利，供給賭博場所或聚眾賭博行為之證據，實難僅憑
    證人甲○○○上開證述，即認被告Ｆ○○有前開意圖營利聚
    眾賭博之犯行，另公訴人亦未提出其他積極證據證明被告戌
    ○○、辰○○、玄○○有經營上開賭場，意圖營利提供賭博
    場所、聚眾賭博等犯行，尚難遽認被告戌○○、辰○○、玄
    ○○等人確有上開犯行。
六、被告子○○被訴加重強盜犯行部分：訊據被告子○○堅詞否
    認有何加重強盜犯行，辯稱：伊單純在民加工廠工作而已，
    不清楚是否有因詐賭引起糾紛等語。經查，劉賴玉、甲○○○、卯○○、戊○○等4 人於93年5 月20日在民加工廠因
    詐賭糾紛遭己○○等人質問時，被告子○○確有在民加工廠
    內之事實，業據被告戌○○、玄○○、證人戊○○、劉賴
    玉於警詢時供述、證述在卷，惟上開被告、證人均僅陳述被
    告子○○有在現場，並未指證其有質問是否詐賭、責罵、恐
    嚇或動手毆打被害人、限制被害人行動自由、要求被害人交
    出財物、逼簽本票或強取財物等行為，且被告子○○為民加
    工廠之臨時工，此據被告子○○、黃○○等人供述明確，民
    加工廠既為被告子○○工作之場所，其於上開時間在民加工
    廠內，並不必然表示即與被告申○○、Ｆ○○、戌○○、玄
    ○○、己○○等人有對劉賴玉等人為強盜犯行之犯意聯絡
    ，況公訴人並未敘明並舉證證明被告子○○就本件加重強盜
    案件與被告申○○、Ｆ○○、戌○○、玄○○、己○○等人
    間何時、如何產生犯意之聯絡，實難認定被告子○○確為上
    開加重強盜犯行之共同正犯。
七、被告黃○○被訴恐嚇危害安全部分：被告黃○○堅詞否認有
    何恐嚇犯行，查未○○係遭到被告申○○、戌○○、己○○
    出面恐嚇「日後生命、財產將會不保」等語，前已述及，被
    告黃○○既未出面對未○○進行恐嚇，公訴人亦未敘明並舉
    證證明被告黃○○就本件恐嚇案件與被告申○○、戌○○、
    Ｆ○○、己○○等人間何時、如何產生犯意之聯絡，本院無
    從形成被告黃○○確有恐嚇未○○犯行之確信，又依卷內證
    據尚難認定酉○○於93年12月中旬某日有遭到恐嚇之事實（
    詳見前開不另為無罪之諭知部分(六)），自無從認定被告黃○○確有恐嚇酉○○之行為。
八、壬○○被訴未經許可持有爆裂物部分：訊據被告壬○○堅決
    否認有何未經許可持有爆裂物之犯行，辯稱：扣案爆裂物是
    從煙火裡取出的火藥等語。公訴意旨認被告壬○○涉犯未經
    許可持有爆裂物罪，係以內政部警政署刑事警察局（下稱
    刑事警察局）94年11月21日刑偵五字第0940177573號鑑驗通
    知書（下稱鑑驗通知書）記載「土製炸彈1 支‧‧‧經拆解
    檢視、X 光透視，係從高空煙火球發射紙筒內取出之煙火球
    加以改造，點火頭上以膠帶固定1 條長8.6 公分爆引，外以
    黃色膠帶纏繞扎緊，依其結構，認係點火投擲用，具殺傷力
    之爆裂物」等語；刑事警察局95年4 月17日刑偵五字第09
    50048707號函（下稱刑事警察局函）記載「‧‧‧二、（上
    開）土製炸彈認具備『瞬間藉其爆風、高熱之急烈膨脹力毀
    壞或焚燬物品』之特性（即點燃後會爆炸，而非僅會燃燒而
    已）。三、上開土製炸彈之製造方法，係自行將煙火球（又
    稱煙火彈）從高空煙火防護紙筒內取出，並在煙火球點火頭
    上自行改造連接1 條長8.6 公分之爆引，以黃色膠帶纏繞固
    定，成為可手持點火投擲引爆之爆裂物。上開土製炸彈依其
    自行製造的方法檢視，以爆引連接煙火球點火頭的結構，即
    為點火式的爆炸裝置，若點燃爆引可以引爆炸藥。四、市售
    高空煙火係供節慶、娛樂及觀賞之用，依據『爆竹煙火管理
    條例』管理，其中央主管機關為內政部消防署，其製造規格
    均有安全限制。上開土製炸彈經改造已無紙筒防護，其外觀
    、結構、爆炸殺傷力及危險性等，已非原型的市售高空煙火
    。如高空煙火係置放點火方式，上開土製炸彈可手持點火投
    擲引爆；如高空煙火點火後，首先引燃紙筒內的黑色火藥（
    發射火藥）將煙火球從防護紙筒筒口射出，煙火球射至高空
    才會爆炸，上開土製炸彈則可於投擲地面或低空爆炸，上開
    土製炸彈重量達146.7 公克，直徑6.8 公分，將煙火球以黃
    色膠帶纏繞固定，因膠帶纏繞的密封作用可增加煙火球的爆
    炸威力，又煙火球內裝煙火類火藥，煙火類火藥的爆速每秒
    約300 至500 公尺，其爆炸產生之威力，具有爆發性，且有
    破壞力，可於瞬間將人及物殺傷或毀損，故認具有殺傷力，
    合於槍砲彈藥刀械管制條例所列管之爆裂物」等語為證。經
    查：
  (一)被告壬○○於94年10月6 日經警持搜索票至其前開住處搜索
    扣得以市售高空煙火球改造之「爆裂物」1 枚之事實，固據
    被告壬○○坦承不諱，惟先後鑑定上開「爆裂物」是否屬槍
    砲彈藥刀械管制條例所管制、具殺傷力爆裂物之刑事警察局
    鑑識人員洪俊彥（製作上開鑑驗通知書之人）、寅○○（製
    作上開刑事警察局函之人）均已於本院審理時到庭作證，證
    人洪俊彥證稱：伊從84年開始從事爆裂物鑑定至今，扣案的
    爆裂物來源是市面上可以買到的，煙火的火藥類東西，會說
    有改造是因為他將裡面的爆引直接接在煙火球上，本來的爆
    引沒有直接接在煙火球上，市售的高空煙火球，是政府允許
    販售，所以不是管制的爆裂物，本件查扣的煙火球比起一般
    市售煙火球，只有多1 條爆引及用黃色膠帶纏繞，這樣不會
    增加它的動能或殺傷力，但組裡面的長官結論是因為該爆裂
    物變成可以點火投擲的東西，所以就認定扣案的煙火球是槍
    砲彈藥刀械管制條例列管之爆裂物等語（見本院95年10月18
    日審判筆錄），證人寅○○則證稱：伊從事爆裂物鑑定工作
    從91年9 月起迄今，本件扣案爆裂物就伊個人專業意見來看
    ，不是管制的爆裂物，原廠（煙火球）的結構有煙火包，會
    讓煙火球往前推射到一定的距離，所以在高空爆炸，加裝爆
    引之後，會讓爆炸的時間往後延伸，作用和煙火包是一樣的
    ，本件（扣案）的煙火球並沒有加裝鋼釘或是拆開來增加火
    藥，所以它的發射情形和原廠是一樣的，所以伊認為本件煙
    火球改造後，爆炸威力並沒有增加，但局裡組長認為只要和
    原廠的不一樣，有自行加裝一些東西的話，構成和原廠的情
    形不一樣，就要受到管制，所以認為本件煙火球是管制的爆
    裂物，才會出具意見（即前開函文）認為是管制的爆裂物等
    語（見本院95年11月29日審判筆錄）。
  (二)由上開鑑驗通知書、刑事警察局函及證人洪俊彥、寅○○之
    證詞可知，刑事警察局所出具之前開鑑驗通知書、函文係因
    認為本件扣案物加裝引信後成為可點火投擲（在地面或低空
    爆炸）之物，且該扣案物改裝後爆炸威力增加，始認該扣案
    物與原高空煙火球不同，係屬管制之爆裂物。惟判斷是否為
    爆裂物應以其有無「殺傷力」或「破壞性」為斷，煙火施用
    方式應非重點，否則市售合法煙火（仍有發射筒）如未以正
    常方式（即向天空發射）施放，或往人群施放、或朝下施放
    、或點燃後投擲施放、或平放地上施放，均有可能在煙火爆
    開後使他人受傷，造成持有合法煙火反被認為持有爆裂物之
    繆誤。又槍砲彈藥刀械管制條例公布施行以管制爆裂物後，
    爆竹煙火管制條例復於92年12月24日公布，自同年月26日開
    始施行，藉以管制高空煙火及一般爆竹煙火，顯見立法意旨
    有意將高空煙火及一般爆竹煙火排除在爆裂物之外，而分別
    管制，是高空煙火及一般爆竹煙火既係供節慶、娛樂及觀賞
    之用，應非爆裂物甚明，而本件扣案煙火球係市售之高空煙
    火或一般炮竹煙火，拆除而得之煙火球，且該煙火球係將煙
    火成品拆卸後，將引信（導火線）直接黏附在煙火球體上，
    其煙火成分、爆炸威力均未變異、增強，已據證人洪俊彥、
    寅○○到庭證述明確，實難認定上開扣案物應排除在高空煙
    火及一般爆竹煙火之外，而屬槍砲彈藥刀械管制條例列管之
    爆裂物，是本院認前開鑑驗通知書、刑事警察局函所載鑑定
    意見，均不可採信。本件扣案物既非槍砲彈藥刀械管制條例
    列管之爆裂物，被告壬○○縱使持有該物品，亦無構成未經
    許可持有爆裂物罪之餘地。
九、綜上所述，公訴人所舉之證據尚未達於通常一般人均不致於
    有所懷疑，而得確信被告Ｆ○○、申○○、玄○○、戌○○
    、辰○○、午○○、壬○○、子○○、黃○○等人有違反組
    織犯罪防制條例之行為、被告Ｆ○○涉犯常業重利罪、被告
    玄○○、Ｆ○○、戌○○、辰○○均涉犯意圖營利聚眾賭博
    罪、被告子○○涉犯加重強盜罪、被告黃○○涉犯恐嚇危害
    安全罪、被告壬○○有未經許可持有爆裂物之行為等為真實
    之程度，此外，復查無其他積極證據足資認定被告Ｆ○○等
    人確有公訴人所指之前開各項犯行，既不能證明渠等犯罪，
    揆諸前開法條之規定，除被告黃○○依法應為無罪之諭知外
    ，其餘被告均應分別為各該部分無罪之諭知。
、本件共同被告己○○未於審判期日到庭，待其到案後由本院
    另行審結，附此敘明。
據上論斷，應依刑事訴訟法第299 條第1 項前段、第300 條、第
301 條第1 項前段，刑法第2 條第1 項前段、第28條、第330 條
第1 項、第347 條第1 項、第55條、第47條第1 項、第38條第1
項第2 款，修正前刑法第56條、第345 條、第302 條第1 項、第
344 條、第268 條、第305 條、第41條第1 項前段、第51條第5
款，罰金罰鍰提高標準條例第1 條前段、修正（廢止）前罰金罰
鍰提高標準條例第2 條，判決如主文。
本案經檢察官辛○○到庭執行職務。
中　　華　　民　　國　　96　　年　　2 　　月　　13　　日
                刑事第二庭    審判長法　官  邱永貴
                                    法　官  李昆南
                                    法  官  楊筑婷
以上正本證明與原本無異。
如不服本判決，應於收受送達後10日內向本院提出上訴書狀。
中　　華　　民　　國　　96　　年　　2 　　月　　13　　日
　　　　　　　　　　　　　　　　　  書記官　林靜慧
┌───────────────────────────────────────────┐
│附表一：被告申○○部分刑法修正前後之比較                                              │
├───┬────────┬────────┬───────────┬────┬────┤
│刑法條│    舊法規定    │    新法規定    │       比較理由       │比較依據│比較結果│
│號    │（修正前刑法）  │（修正後刑法）  │                      │        │何者對行│
│      │                │                │                      │        │為人有利│
├───┼────────┼────────┼───────────┼────┼────┤
│第345 │該罪法定刑為「5 │刑法第345 條已刪│新法已刪除第345 條常業│刑法第2 │新法    │
│條    │年以下有期徒刑，│除，被告申○○本│重利之規定，被告申○○│條第1 項│        │
│      │得併科3 千元以下│件重利部分之犯行│所犯5 次重利犯行，如依│但書    │        │
│      │罰金」。        │改依刑法第344 條│舊法規定，係以單純一罪│        │        │
│      │                │論處，該條法定刑│論，如依新法，應將其上│        │        │
│      │                │為「1 年以下有期│開5 次犯行分論併罰，合│        │        │
│      │                │徒刑、拘役或科或│併計算其法定最高本刑為│        │        │
│      │                │併科1 千元以下罰│有期徒刑5 年、拘役（  │        │        │
│      │                │金」。          │120 日）或科或併科5 千│        │        │
│      │                │                │元以下罰金，新法除有期│        │        │
│      │                │                │徒刑外，可選科拘役或罰│        │        │
│      │                │                │金，較舊法規定為輕，比│        │        │
│      │                │                │較言之，以新法對被告曾│        │        │
│      │                │                │志淵有利。            │        │        │
├───┼────────┼────────┼───────────┼────┼────┤
│第302 │該罪法定刑為「5 │該罪法定刑為「5 │新法罰金數額下限、計算│刑法第2 │舊法    │
│條第1 │年以下有期徒刑、│年以下有期徒刑、│額度均較舊法增加，比較│條第1 項│        │
│項、第│拘役或3 百元以下│拘役或新臺幣9 千│言之，以舊法對被告曾志│前段    │        │
│33條第│罰金」，罰金數額│元以下罰金」，罰│淵有利。              │        │        │
│5 款  │下限為1 元以上（│金數額下限為新臺│                      │        │        │
│      │罰金罰鍰提高標準│幣1 千元以上，並│                      │        │        │
│      │條例第1 條前段規│以百元計算之。  │                      │        │        │
│      │定：依法律應處罰│                │                      │        │        │
│      │金、罰鍰者，就其│                │                      │        │        │
│      │原定數額得提高為│                │                      │        │        │
│      │2 倍至10倍）。  │                │                      │        │        │
├───┼────────┼────────┼───────────┼────┼────┤
│第268 │該罪法定刑為「3 │該罪法定刑為「3 │新法罰金數額下限、計算│刑法第2 │舊法    │
│條、第│年以下有期徒刑，│年以下有期徒刑，│額度均較舊法增加，比較│條第1 項│        │
│33條第│得併科3 千元以下│得併科新臺幣9 萬│言之，以舊法對被告曾志│前段    │        │
│5 款  │罰金」，罰金數額│元以下罰金」，罰│淵有利。              │        │        │
│      │下限為1 元以上（│金數額下限為新臺│                      │        │        │
│      │罰金罰鍰提高標準│幣1 千元以上，並│                      │        │        │
│      │條例第1 條前段規│以百元計算之。  │                      │        │        │
│      │定：依法律應處罰│                │                      │        │        │
│      │金、罰鍰者，就其│                │                      │        │        │
│      │原定數額得提高為│                │                      │        │        │
│      │2 倍至10倍）。  │                │                      │        │        │
├───┼────────┼────────┼───────────┼────┼────┤
│第305 │該罪法定刑為「2 │該罪法定刑為「2 │新法罰金數額下限、計算│刑法第2 │舊法    │
│條、第│年以下有期徒刑、│年以下有期徒刑，│額度均較舊法增加，比較│條第1 項│        │
│33條第│拘役或3 百元以下│拘役或新臺幣9 千│言之，以舊法對被告曾志│前段    │        │
│5 款  │罰金」，罰金數額│元以下罰金」，罰│淵有利。              │        │        │
│      │下限為1 元以上（│金數額下限為新臺│                      │        │        │
│      │罰金罰鍰提高標準│幣1 千元以上，並│                      │        │        │
│      │條例第1 條前段規│以百元計算之。  │                      │        │        │
│      │定：依法律應處罰│                │                      │        │        │
│      │金、罰鍰者，就其│                │                      │        │        │
│      │原定數額得提高為│                │                      │        │        │
│      │2 倍至10倍）。  │                │                      │        │        │
├───┼────────┼────────┼───────────┼────┼────┤
│第56條│連續數行為而犯同│刪除            │本件被告申○○所犯2 次│刑法第2 │舊法    │
│      │一罪名者，以一罪│                │剝奪他人行動自由、加重│條第1 項│        │
│      │論。但得加重其刑│                │強盜及多次意圖營利聚眾│前段    │        │
│      │至二分之一。    │                │賭博犯行，如依舊法連續│        │        │
│      │                │                │犯規定，係以一罪論，得│        │        │
│      │                │                │加重其刑至二分之一，如│        │        │
│      │                │                │依新法，因連續犯規定已│        │        │
│      │                │                │刪除，應將其上開各次犯│        │        │
│      │                │                │行分論併罰，較舊法規定│        │        │
│      │                │                │為重，比較言之，以舊法│        │        │
│      │                │                │對被告申○○有利。    │        │        │
├───┼────────┼────────┼───────────┼────┼────┤
│第51條│宣告多數有期徒刑│宣告多數有期徒刑│新法為兼顧數罪併罰及單│刑法第2 │舊法    │
│第5 款│者，於各刑中之最│者，於各刑中之最│純數罪之區別，及刑罰衡│條第1 項│        │
│      │長期以上，各刑合│長期以上，各刑合│平原則，乃對於有期徒刑│前段    │        │
│      │併之刑期以下，定│併之刑期以下，定│合併定應執行刑之上限予│        │        │
│      │其刑期。但不得逾│其刑期。但不得逾│以提高至30年，與舊法上│        │        │
│      │20年。          │30年。          │限20年相比較，以舊法對│        │        │
│      │                │                │被告申○○有利。      │        │        │
└───┴────────┴────────┴───────────┴────┴────┘
┌───────────────────────────────────────────┐
│附表二：被告Ｆ○○部分刑法修正前後之比較                                              │
├───┬────────┬────────┬───────────┬────┬────┤
│刑法條│    舊法規定    │    新法規定    │       比較理由       │比較依據│比較結果│
│號    │（修正前刑法）  │（修正後刑法）  │                      │        │何者對行│
│      │                │                │                      │        │為人有利│
├───┼────────┼────────┼───────────┼────┼────┤
│第305 │該罪法定刑為「2 │該罪法定刑為「2 │新法罰金數額下限、計算│刑法第2 │舊法    │
│條、第│年以下有期徒刑、│年以下有期徒刑，│額度均較舊法增加，比較│條第1 項│        │
│33條第│拘役或3 百元以下│拘役或新臺幣9 千│言之，以舊法對被告蔡芳│前段    │        │
│5 款  │罰金」，罰金數額│元以下罰金」，罰│輝有利。              │        │        │
│      │下限為1 元以上（│金數額下限為新臺│                      │        │        │
│      │罰金罰鍰提高標準│幣1 千元以上，並│                      │        │        │
│      │條例第1 條前段規│以百元計算之。  │                      │        │        │
│      │定：依法律應處罰│                │                      │        │        │
│      │金、罰鍰者，就其│                │                      │        │        │
│      │原定數額得提高為│                │                      │        │        │
│      │2 倍至10倍）。  │                │                      │        │        │
├───┼────────┼────────┼───────────┼────┼────┤
│第302 │該罪法定刑為「5 │該罪法定刑為「5 │新法罰金數額下限、計算│刑法第2 │舊法    │
│條第1 │年以下有期徒刑、│年以下有期徒刑、│額度均較舊法增加，比較│條第1 項│        │
│項、第│拘役或3 百元以下│拘役或新臺幣9 千│言之，以舊法對被告蔡芳│前段    │        │
│33條第│罰金」，罰金數額│元以下罰金」，罰│輝有利。              │        │        │
│5 款  │下限為1 元以上（│金數額下限為新臺│                      │        │        │
│      │罰金罰鍰提高標準│幣1 千元以上，並│                      │        │        │
│      │條例第1 條前段規│以百元計算之。  │                      │        │        │
│      │定：依法律應處罰│                │                      │        │        │
│      │金、罰鍰者，就其│                │                      │        │        │
│      │原定數額得提高為│                │                      │        │        │
│      │2 倍至10倍）。  │                │                      │        │        │
├───┼────────┼────────┼───────────┼────┼────┤
│第51條│宣告多數有期徒刑│宣告多數有期徒刑│新法為兼顧數罪併罰及單│刑法第2 │舊法    │
│第5 款│者，於各刑中之最│者，於各刑中之最│純數罪之區別，及刑罰衡│條第1 項│        │
│      │長期以上，各刑合│長期以上，各刑合│平原則，乃對於有期徒刑│前段    │        │
│      │併之刑期以下，定│併之刑期以下，定│合併定應執行刑之上限予│        │        │
│      │其刑期。但不得逾│其刑期。但不得逾│以提高至30年，與舊法上│        │        │
│      │20年。          │30年。          │限20年相比較，以舊法對│        │        │
│      │                │                │被告Ｆ○○有利。      │        │        │
└───┴────────┴────────┴───────────┴────┴────┘
┌───────────────────────────────────────────┐
│附表三：被告戌○○部分刑法修正前後之比較                                              │
├───┬────────┬────────┬───────────┬────┬────┤
│刑法條│    舊法規定    │    新法規定    │       比較理由       │比較依據│比較結果│
│號    │（修正前刑法）  │（修正後刑法）  │                      │        │何者對行│
│      │                │                │                      │        │為人有利│
├───┼────────┼────────┼───────────┼────┼────┤
│第305 │該罪法定刑為「2 │該罪法定刑為「2 │新法罰金數額下限、計算│刑法第2 │舊法    │
│條、第│年以下有期徒刑、│年以下有期徒刑，│額度均較舊法增加，比較│條第1 項│        │
│33條第│拘役或3 百元以下│拘役或新臺幣9 千│言之，以舊法對被告曾雍│前段    │        │
│5 款  │罰金」，罰金數額│元以下罰金」，罰│仁有利。              │        │        │
│      │下限為1 元以上（│金數額下限為新臺│                      │        │        │
│      │罰金罰鍰提高標準│幣1 千元以上，並│                      │        │        │
│      │條例第1 條前段規│以百元計算之。  │                      │        │        │
│      │定：依法律應處罰│                │                      │        │        │
│      │金、罰鍰者，就其│                │                      │        │        │
│      │原定數額得提高為│                │                      │        │        │
│      │2 倍至10倍）。  │                │                      │        │        │
├───┼────────┼────────┼───────────┼────┼────┤
│第56條│連續數行為而犯同│刪除            │本件被告戌○○所犯2 次│刑法第2 │舊法    │
│      │一罪名者，以一罪│                │加重強盜犯行，如依舊法│條第1 項│        │
│      │論。但得加重其刑│                │連續犯規定，係以一罪論│前段    │        │
│      │至二分之一。    │                │，得加重其刑至二分之一│        │        │
│      │                │                │，如依新法，因連續犯規│        │        │
│      │                │                │定已刪除，應將其上開2 │        │        │
│      │                │                │次犯行分論併罰，較舊法│        │        │
│      │                │                │規定為重，比較言之，以│        │        │
│      │                │                │舊法對被告戌○○有利。│        │        │
├───┼────────┼────────┼───────────┼────┼────┤
│第51條│宣告多數有期徒刑│宣告多數有期徒刑│新法為兼顧數罪併罰及單│刑法第2 │舊法    │
│第5 款│者，於各刑中之最│者，於各刑中之最│純數罪之區別，及刑罰衡│條第1 項│        │
│      │長期以上，各刑合│長期以上，各刑合│平原則，乃對於有期徒刑│前段    │        │
│      │併之刑期以下，定│併之刑期以下，定│合併定應執行刑之上限予│        │        │
│      │其刑期。但不得逾│其刑期。但不得逾│以提高至30年，與舊法上│        │        │
│      │20年。          │30年。          │限20年相比較，以舊法對│        │        │
│      │                │                │被告戌○○有利。      │        │        │
└───┴────────┴────────┴───────────┴────┴────┘
附錄本案論罪科刑法條：
修正前刑法第268條
意圖營利，供給賭博場所或聚眾賭博者，處3 年以下有期徒刑，
得併科3 千元以下罰金。
修正前刑法第302條第1項
私行拘禁或以其他非法方法，剝奪人之行動自由者，處5 年以下
有期徒刑、拘役或3 百元以下罰金。
修正前刑法第305條
以加害生命、身體、自由、名譽、財產之事，恐嚇他人致生危害
於安全者，處2 年以下有期徒刑、拘役或3 百元以下罰金。
刑法第330條第1項
犯強盜罪而有第321 條第1 項各款情形之一者，處7 年以上有期
徒刑。
修正前刑法第344條
乘他人急迫、輕率或無經驗貸以金錢或其他物品，而取得與原本
顯不相當之重利者，處1 年以下有期徒刑、拘役或科或併科1 千
元以下罰金。
修正前刑法第345條
以犯前條之罪為常業者，處5 年以下有期徒刑，得併科3 千元以
下罰金。
刑法第347條第1項
意圖勒贖而擄人者，處死刑、無期徒刑或7 年以上有期徒刑。
